臺灣高雄地方法院刑事判決　　　　　　　92年度訴字第1321號
公　訴　人　臺灣高雄地方法院檢察署檢察官
被　　　告　午○○
選任辯護人　李錦臺律師
　　　　　　陳裕文律師
　　　　　　楊靖儀律師
被　　　告　壬○○
選任辯護人　謝嘉順　律師
　　　　　　陳意青　律師
　　　　　　陳里己　律師
被　　　告　辰○○
選任辯護人　楊靖儀律師
　　　　　　鄭旭廷律師
　　　　　　李汶哲律師
被　　　告　丁○○
選任辯護人　楊靖儀律師
　　　　　　吳建勛律師
　　　　　　李汶哲律師
被　　　告　卯○○
選任辯護人　鄭旭廷律師
　　　　　　陳里己律師
　　　　　　李汶哲律師
被　　　告　寅○○
選任辯護人　林維毅律師
被　　　告　巳○○
　　　　　　癸○○
　　　　　　丙○○○
選任辯護人　林鴻駿律師
被　　　告　己○○
　　　　　　　　　　
　　　　　　丑○○
　　　　　　戊○○
　　　　　　子○○
　　　　　　甲○○
被　　　告　乙○○
上列被告因貪污治罪條例等案件，經檢察官提起公訴（91年度偵
字第7909、7910、7911、7912、7913、25233 、10963 、25232
、25231 、25230 、25229 、10968 、10965 、25228 、25227
、25226 、25225 號），本院判決如下：
    主  文
午○○依法令服務於地方自治團體所屬機關而具有法定職務權限
之公務員，對於違背職務之行為，收受賄賂，處有期徒刑陸年，
褫奪公權伍年；減為有期徒刑參年，褫奪公權貳年陸月；所得財
物新臺幣捌仟元，應予追繳沒收，如全部或一部無法追繳時，以
其財產抵償之。又依法令服務於地方自治團體所屬機關而具有法
定職務權限之公務員，對於違背職務之行為，收受賄賂，處有期
徒刑伍年陸月，褫奪公權伍年；減為有期徒刑貳年玖月，褫奪公
權貳年陸月；所得財物新臺幣伍仟元，應予追繳沒收，如全部或
一部無法追繳時，以其財產抵償之。又連續依法令服務於地方自
治團體所屬機關而具有法定職務權限之公務員，對於職務上之行
為，收受賄賂，處有期徒刑肆年，禠奪公權肆年；減有有期徒刑
貳年，禠奪公權貳年；所得財物共計新臺幣肆仟元壹佰元應予追
繳沒收，如全部或一部無法追繳時，以其財產抵償之。應執行有
期徒刑伍年，禠奪公權貳年陸月，所得財物共計新臺幣壹萬柒仟
壹佰元，應予追繳沒收，如全部或一部無法追繳時，以其財產抵
償之。
壬○○共同依法令服務於地方自治團體所屬機關而具有法定職務
權限之公務員，對於違背職務之行為，收受賄賂，處有期徒刑伍
年陸月，褫奪公權伍年；減為有期徒刑貳年玖月，褫奪公權貳年
陸月；所得財物新臺幣肆仟元應與Ｇ○○連帶追繳沒收之，如全
部或一部無法追繳時，以其財產連帶抵償之。
辰○○依法令服務於地方自治團體所屬機關而具有法定職務權限
之公務員，對於違背職務之行為，收受賄賂，處有期徒刑伍年陸
月，褫奪公權伍年；減為有期徒刑貳年玖月，褫奪公權貳年陸月
；所得財物新臺幣伍仟元，應予追繳沒收，如全部或一部無法追
繳時，以其財產抵償之。又連續依法令服務於地方自治團體所屬
機關而具有法定職務權限之公務員，對於違背職務之行為，收受
賄賂，處有期徒刑柒年，褫奪公權伍年；減為有期徒刑參年陸月
，褫奪公權貳年陸月，所得財物共計新臺幣捌仟元，應予追繳沒
收，如全部或一部無法追繳時，以其財產抵償之。又共同連續依
法令服務於地方自治團體所屬機關而具有法定職務權限之公務員
，對於違背職務之行為，收受賄賂，處有期徒刑肆年陸月，禠奪
公權肆年；減為有期徒刑貳年參月，褫奪公權貳年，所得財物共
計新臺幣柒仟伍佰元應予追繳沒收，如全部或一部無法追繳時，
以其財產抵償之。應執行有期徒刑陸年，禠奪公權貳年伍月，所
得財物共計新臺幣貳萬伍佰元（其中伍仟元部分係與丁○○共同
犯罪），應予追繳沒收，如全部或一部無法追繳時，以其財產抵
償之。
丁○○依法令服務於地方自治團體所屬機關而具有法定職務權限
之公務員，對於違背職務之行為，收受賄賂，處有期徒刑伍年陸
月，褫奪公權伍年；減為有期徒刑貳年玖月，褫奪公權貳年陸月
；所得財物新臺幣肆仟元，應予追繳沒收，如全部或一部無法追
繳時，以其財產抵償之。又依法令服務於地方自治團體所屬機關
而具有法定職務權限之公務員，對於違背職務之行為，收受賄賂
，處有期徒刑伍年陸月，褫奪公權伍年；減為有期徒刑貳年玖月
，褫奪公權貳年陸月；所得財物新臺幣肆仟元，應予追繳沒收，
如全部或一部無法追繳時，以其財產抵償之。又依法令服務於地
方自治團體所屬機關而具有法定職務權限之公務員，對於職務上
之行為，收受賄賂，處有期徒刑肆年，禠奪公權肆年；減為有期
徒刑貳年，禠奪公權貳年，所得財物新臺幣肆仟元應予追繳沒收
，如全部或一部無法追繳時，以其財產抵償之。又依法令服務於
地方自治團體所屬機關而具有法定職務權限之公務員，對於職務
上之行為，收受賄賂，處有期徒刑肆年陸月，禠奪公權肆年；減
為有期徒刑貳年參月，禠奪公權貳年，所得財物共計新臺幣伍仟
元應予追繳沒收，如全部或一部無法追繳時，以其財產抵償之。
應執行有期徒刑伍年，禠奪公權貳年陸月，所得財物共計新臺幣
壹萬柒仟元，應予追繳沒收，如全部或一部無法追繳時，以其財
產抵償之。
卯○○共同依法令服務於地方自治團體所屬機關而具有法定職務
權限之公務員，對於違背職務之行為，收受賄賂，處有期徒刑伍
年陸月，褫奪公權伍年；減為有期徒刑貳年玖月，褫奪公權貳年
陸月；所得財物新臺幣肆仟元應與Ｇ○○連帶追繳沒收之，如全
部或一部無法追繳時，以其財產連帶抵償之。
寅○○非公務員共同對於依法令服務於地方自治團體所屬機關而
具有法定職務權限之公務員，關於違背職務之行為，交付賄賂，
處有期徒刑陸月，如易科罰金，以銀元參佰元（即新臺幣玖佰元
）折算壹日，禠奪公權貳年；減為有期徒刑參月，如易科罰金，
以銀元參佰元（即新臺幣玖佰元）折算壹日，禠奪公權壹年。緩
刑參年。
巳○○非公務員共同對於依法令服務於地方自治團體所屬機關而
具有法定職務權限之公務員，關於違背職務之行為，交付賄賂，
處有期徒刑肆月，如易科罰金，以銀元參佰元（即新臺幣玖佰元
）折算壹日，禠奪公權貳年；減為有期徒刑貳月，如易科罰金，
以銀元參佰元（即新臺幣玖佰元）折算壹日，禠奪公權壹年。緩
刑貳年。
癸○○非公務員共同對於依法令服務於地方自治團體所屬機關而
具有法定職務權限之公務員，關於違背職務之行為，交付賄賂，
處有期徒刑肆月，如易科罰金，以銀元參佰元（即新臺幣玖佰元
）折算壹日，禠奪公權貳年；減為有期徒刑貳月，如易科罰金，
以銀元參佰元（即新臺幣玖佰元）折算壹日，禠奪公權壹年。緩
刑貳年。扣案如附表所示之物均沒收。
丙○○○非公務員對於依法令服務於地方自治團體所屬機關而具
有法定職務權限之公務員，關於違背職務之行為，交付賄賂，處
有期徒刑陸月，如易科罰金，以銀元參佰元（即新臺幣玖佰元）
折算壹日，禠奪公權貳年；減為有期徒刑參月，如易科罰金，以
銀元參佰元（即新臺幣玖佰元）折算壹日，禠奪公權壹年。緩刑
參年。
己○○非公務員共同對於依法令服務於地方自治團體所屬機關而
具有法定職務權限之公務員，關於違背職務之行為，交付賄賂，
處有期徒刑肆月，如易科罰金，以銀元參佰元（即新臺幣玖佰元
）折算壹日，禠奪公權貳年；減為有期徒刑貳月，如易科罰金，
以銀元參佰元（即新臺幣玖佰元）折算壹日，禠奪公權壹年。緩
刑貳年。
丑○○非公務員共同對於依法令服務於地方自治團體所屬機關而
具有法定職務權限之公務員，關於違背職務之行為，交付賄賂，
處有期徒刑肆月，如易科罰金，以銀元參佰元（即新臺幣玖佰元
）折算壹日，禠奪公權貳年；減為有期徒刑貳月，如易科罰金，
以銀元參佰元（即新臺幣玖佰元）折算壹日，禠奪公權壹年。
戊○○非公務員共同對於依法令服務於地方自治團體所屬機關而
具有法定職務權限之公務員，關於違背職務之行為，交付賄賂，
處有期徒刑肆月，如易科罰金，以銀元參佰元（即新臺幣玖佰元
）折算壹日，禠奪公權貳年；減為有期徒刑貳月，如易科罰金，
以銀元參佰元（即新臺幣玖佰元）折算壹日，禠奪公權壹年。緩
刑貳年。扣案如附表所示之物均沒收。
子○○非公務員共同對於依法令服務於地方自治團體所屬機關而
具有法定職務權限之公務員，關於違背職務之行為，交付賄賂，
處有期徒刑肆月，如易科罰金，以銀元參佰元（即新臺幣玖佰元
）折算壹日，禠奪公權貳年；減為有期徒刑貳月，如易科罰金，
以銀元參佰元（即新臺幣玖佰元）折算壹日，禠奪公權壹年。緩
刑貳年。
甲○○非公務員共同對於依法令服務於地方自治團體所屬機關而
具有法定職務權限之公務員，關於違背職務之行為，交付賄賂，
處有期徒刑肆月，如易科罰金，以銀元參佰元（即新臺幣玖佰元
）折算壹日，禠奪公權貳年；減為有期徒刑貳月，如易科罰金，
以銀元參佰元（即新臺幣玖佰元）折算壹日，禠奪公權壹年。緩
刑貳年。扣案如附表所示之物均沒收。
乙○○非公務員共同對於依法令服務於地方自治團體所屬機關而
具有法定職務權限之公務員，關於違背職務之行為，交付賄賂，
處有期徒刑肆月，如易科罰金，以銀元參佰元（即新臺幣玖佰元
）折算壹日，禠奪公權貳年；減為有期徒刑貳月，如易科罰金，
以銀元參佰元（即新臺幣玖佰元）折算壹日，禠奪公權壹年。緩
刑貳年。
    事  實
壹、本件所涉公務員午○○、壬○○、辰○○、丁○○、卯○○
    、Ｇ○○（另案審結）、宙○○（另案審結），代辦監理考
    照人員即俗稱監理黃牛之Ｉ○○（另案審結）、未○○（另
    案審結）、寅○○、亥○○（另案審結）、Ｓ○○（另案審
    結）、Ｔ○○（另案偵辦）、Ｕ○○（另案偵辦）、Ｖ○○
    （另案偵辦）、Ｌ○○（另案審結）之身分、職業及相關另
    案判決及偵辦情形，合先敘明如下：
一、午○○（綽號阿瘦、阿瘦皮鞋）係高雄市政府建設局高雄市
　　監理處（下稱高雄市監理處）第一科工務員，壬○○（綽號
  　老師）擔任高市監理處第一科幫工程司，辰○○（綽號小東
　　、鄭大哥、一粒）、丁○○（綽號老大、大東）及卯○○（
  　綽號劉三、阿芳）、Ｇ○○、宙○○、Ｗ○○，均係高雄市
    監理處之工務員，負責汽、機車駕駛執照考驗及車輛檢驗等
    業務，為依法令服務於地方自治團體所屬機關而具有法定職
　　務權限之公務員，並於辦理機車、自用小（大）客（貨）車
  　及職業聯結車駕駛執照筆試或路考時，擔任學科測驗（筆試
    或口試）或術科測驗（路考）考驗員或監考員之職務（關於
    Ｇ○○、宙○○所涉貪污案件，Ｇ○○部分業經本院以92年
    度訴字第1333號判處應執行有期徒刑參年；宙○○部分業經
    臺灣高等法院高雄分院以95年度上更（一）字294 號判處應
    執行有期徒刑柒年陸月；Ｗ○○部分業經本院以92年度訴字
    第1687號判處有期徒刑貳年、緩刑貳年）。
二、Ｉ○○自民國87年在高雄市監理處經營福利社，與午○○、
    壬○○、辰○○、丁○○、卯○○等人熟識；未○○在其高
    雄市苓雅區○○○路367 號住處，以經營駕駛執照考試補習
    班及為人代辦駕照考驗為業，其因經常出入高雄市監理處，
    而與Ｉ○○熟識，係以姐妹相稱之好友。寅○○、亥○○、
    Ｓ○○、Ｕ○○、Ｖ○○，均係代辦駕照考驗監理業務之人
　　（俗稱監理黃牛，關於Ｉ○○、未○○、亥○○、Ｓ○○、
　  Ｔ○○、Ｕ○○、Ｖ○○，渠等所涉貪污等案件偵辦情形如
    下：（一）本院92年度訴字第1333號判處Ｉ○○免刑、未○○應執行有期徒刑壹年、緩刑伍年；（二）本院92年度訴字
    第1687號判處亥○○免刑；（三）臺灣高等法院高雄分院94
　　年度上訴字第1587號判處Ｓ○○有期徒刑壹年，褫奪公權壹
 　 年，緩刑伍年；（四）Ｖ○○業經本院以92年度訴字第1687
  　號判處免刑）；（五）Ｔ○○、Ｕ○○、Ｖ○○涉嫌部分，
    均由檢察官另案偵辦中）。
三、Ｌ○○（綽號「益仔」）係代辦監理業務之人，熟諳電子器
    材，自79年起因經常帶考生前往高雄市監理處參加考試，而
    與未○○熟識，並與未○○商議以將電子器材裝設於考生身
    上，發射或接收試卷題目、答案電子訊號之舞弊方式，協助
    識字有限之考生通過學科測驗筆試或不識字之考生通過學科
    測驗口試（關於Ｌ○○所涉偽造文書部分，業經本院92年度
    訴字第1333號判處減為有期徒刑陸月，緩刑參年）。
貳、午○○、巳○○、寅○○、癸○○、辛○○所涉部分（起訴
    書附表一編號一、二、三；本案辛○○所涉部分另行通緝）
    ：
一、午○○對於違背職務之行為收受賄賂，及明知不實之事項，
    而使公務員登載於職務上所掌公文書之犯意，分別於91 年1
    月28日及89年9 月26日，利用其擔任自用小客車及職業聯結
    車駕駛執照學科測驗（交通規則或機械常識筆試）或術科測
    驗（路試或特定項目）考驗員或監考員之機會，收受考生巳
    ○○透過亥○○轉交賄款新台幣（下同）5,000 元，及收受
    考生辛○○（本院另行通緝）透過Ｉ○○轉交賄款8,000 元
    之犯行如下（起訴書附表一編號一、三部分）：
(一)考生巳○○因擔心無法通過汽車駕駛執照之筆試及路考考試
    ，於91年1 月28日，由亥○○連絡仲介人寅○○載送巳○○
    到高雄市監理處考照，亥○○向巳○○表示，倘支付新台幣
    （下同）18,000元代價，即可為其順利取得汽車駕駛執照，
    巳○○應允之，而與亥○○、寅○○共同基於關於違背職務
    行為行賄公務員，並與公務員午○○共同基於明知為不實之
    事項，而使公務員登載於職務上所掌公文書之犯意聯絡，由
    亥○○在高雄市監理處與午○○碰面，午○○將其利用職務
    之便所取得之筆試試題及答案交付亥○○，隨後亥○○於車
    上將筆試試題及答案交予巳○○熟記，並向巳○○收取現金
    18,000元，除交付仲介人寅○○5,000 元外，另轉交午○○
    5,000 元賄款答謝午○○，俟巳○○因而以95分之高分通過
    學科測驗考試，致使不知情之學科考驗員將此作弊所取得之
    不實成績登載於其所職掌之普通汽車駕駛執照登記書上，並
    持之向高雄市監理處不知情之承辦人員行使之，使該承辦人
    員誤認巳○○之學科測驗成績及格，因而核發汽車駕駛執照
    予巳○○，足生損害於公路監理機關對駕駛人考驗及駕駛執
    照核發之正確性。
(二)考生辛○○（另行通緝）因擔心職業聯結車駕駛執照之筆試
    考試無法通過，仲介人Ｓ○○於89年9 月25日，在高雄市監
    理處向辛○○保證行賄價碼17,000元，可通過聯結車機械常
    識筆試，辛○○應允之，而與Ｓ○○、未○○、Ｉ○○共同
    基於關於違背職務行為行賄公務員，並與公務員午○○共同
    基於明知為不實之事項，而使公務員登載於職務上所掌之公
    文書之犯意聯絡，辛○○於89年9 月25日先交付Ｓ○○賄款
    6,000 元，Ｓ○○交待辛○○留下手機門號000000000 （舊
    中華電信門號），隔天下午再到高雄市監理處，會有小姐與
    之聯絡，翌（26）日未○○與Ｓ○○見面，Ｓ○○交付未○○其餘賄款11,000元後，未○○告知辛○○筆試作答時，只
    要依照座位上題目卷上已用「黑點」註記之標準答案，填寫
    答案卷上，即可通過機械常識筆試並取得駕照，並由未○○
    透過Ｉ○○將其中賄款8,000 元轉交當天擔任學科筆試監考
    員之午○○；俟辛○○於同日依上開舞弊之方式作答，因而
    通過筆試考試，午○○即將辛○○筆試分數為70分之不實事
    項登載於職務上所職掌之「職業汽車駕駛執照登記書」之公
    文書上，並持之向高雄市監理處行使，使高雄市監理處不知
    情之承辦公務員陷於錯誤，以為辛○○之筆試成績及格，因
    而核發聯結車駕駛執照予辛○○，足以生損害於公路監理機
    關對駕駛人考驗及核發駕駛執照之正確性（Ｓ○○、未○○
    、Ｉ○○共同所涉貪污案件之判決情形同上所述）。
二、考生癸○○共同行賄及午○○對於職務上行為收受賄賂之犯
    行如下（起訴書附表一編號二部分）：
(一)考生癸○○於90年12月19日，因擔心普通汽車駕駛執照之筆
    試及路考考試無法通過，未○○及Ｌ○○在高雄市監理處向
    癸○○及其父親庚○○（另案偵辦）保證價碼30,000元，即
    可通過汽車考照，癸○○應允之，而與庚○○、未○○、Ｌ
    ○○共同基於明知為不實之事項，而使公務員登載於職務上
    所掌之公文書之犯意聯絡，由未○○將癸○○帶往高雄市監
    理處附近之自用小客車內，由Ｌ○○在癸○○身上裝設麥克
    風及振動器後，癸○○隨即進入高雄市監理處考場內進行筆
    試測驗，應考期間癸○○遇有不會作答之題目，即小聲朗誦
    題目以透過麥克風傳遞給Ｌ○○，Ｌ○○則在上開自小客車
    內以發射器發射訊號而操作振動器之方式（是非題「○」震
    動1 次，「╳」震動2 次，選擇題則以震動次數代表答案）
    ，告知答案，共同以此不實之方式，使癸○○以90分之不實
    成績通過筆試考試，致不知情之承辦公務員將此不實事項登
    載於職務上所掌之「普通汽車駕駛執照登記書」公文書上，
    並持之向高雄市監理處行使，使高雄市監理處不知情之承辦
    公務員陷於錯誤，以為癸○○之筆試成績及格，因而核發普
    通汽車駕駛執照予癸○○，足以生損害於公路監理機關對駕
    駛人考驗及核發駕駛執照之正確性（未○○、Ｌ○○共同所
    涉偽造文書之判決情形同上所述）。
(二)癸○○筆試通過後，未○○於同（19）日為使癸○○順利通
    過路考考試，乃轉請Ｉ○○利用午○○擔任自用小客車駕駛
    執照術科測驗（路試或特定項目）考驗員之機會配合，癸○○、未○○、Ｉ○○共同基於關於違背職務行為行賄公務員
    之犯意，午○○則基於職務上行為收受賄賂之犯意，允諾必
    要時在職務上予以協助，嗣癸○○於路考時，因狀況良好，
    未經午○○放水或其他特別指導路考技巧情事而順利考取駕
    照。癸○○及其父親庚○○則於取得駕照後，依約於高雄市
    監理處附近車上交付30,000元予未○○，而Ｉ○○事後則於
    監理處之福利社內交付約定之4,000 元予午○○收受（未○○、Ｉ○○共同所涉貪污案件之判決情形同上所述）。
三、丙○○○行賄及午○○對於職務上行為收受賄賂之犯行如下
    （即起訴書附表三丙○○○行賄午○○部分）；丙○○○於
    90年12月25日，前往高雄市監理處代為檢驗世峰車行委託檢
    驗車齡已逾10年之舊車，代檢費用1,000 元，丙○○○因擔
    心檢驗無法通過，經友人Ｘ○○建議前往第二驗車道，由午
    ○○實施驗車，丙○○○為順利通過驗車及辦理車輛過戶手
    續，遂基於關於違背職務行為行賄公務員之犯意聯絡，於驗
    車時交付午○○及另名不詳檢驗員賄款各100 元，請午○○
    配合協助，嗣午○○基於職務上行為收受賄賂之犯意，收受
    丙○○○俗稱「小費禮數」之賄款100 元，惟上開舊車性能
    良好，未經午○○放水而順利通過驗車。
參、己○○所涉部分（起訴書附表一編號八）：
    考生己○○於91年3 月1 日，前往高雄市監理處報考大貨車
    駕駛執照，因擔心無法通過路考考試，為順利取得大貨車駕
    駛執照，而與Ｔ○○（另案偵辦）、Ｉ○○、Ｇ○○共同基
    於關於違背職務行為行賄公務員之犯意聯絡，由己○○交付
    15,000元予Ｔ○○，Ｔ○○乃轉請Ｉ○○透過Ｇ○○，請Ｇ
    ○○關說擔任路考監考員之宙○○配合協助，嗣宙○○基於
    職務上行為收受賄賂之犯意，允諾必要時在職務上予以協助
    ，惟己○○於路考時，因本身已有多年駕駛大貨車經驗，故
    路考狀況良好，未經宙○○放水或其他特別指導路考技巧情
    事而順利考取駕照，而Ｔ○○事後則於監理處之福利社內交
    付約定之賄款5,000 元予宙○○收受（Ｉ○○、Ｇ○○、宙
    ○○共同所涉貪污案件之判決情形同上所述）。
肆、壬○○所涉部分（起訴書附表一編號十）：
    Ｇ○○（另案審結）、壬○○共同對於違背職務之行為收受
    賄賂之犯意聯絡，於考生天○○（所涉貪污罪部分，業經本
    院92年度訴字第1333號判處期徒刑柒月，緩刑貳年）在「大
    新汽車駕訓班」參加考照訓練時，擔任其汽車教練之Ｕ○○
    向其表示參加駕訓保證班須花費32,000元，包含10,000元自
    排車駕訓費用，倘另支付22,000元疏通監理處主、監考人員
　　，即可幫其順利取得汽車駕駛執照，嗣天○○應允之，並先
　  於91年1 月間之不詳時間，在「大新汽車駕訓班」內，交付
  　22,000元予Ｕ○○，而與Ｕ○○關於違背職務行為，共同基
    於行賄公務員之犯意聯絡，另與Ｕ○○、Ｇ○○及公務員壬○○共同基於明知為不實之事項，而使公務員登載於職務上
    所掌之公文書之犯意聯絡，由Ｕ○○與Ｇ○○取得聯繫後，
    Ｕ○○即向天○○表示於筆試測驗時，倘遇有不會作答之題
    目，可詢問筆試考驗員Ｇ○○，再依Ｇ○○之提示作答，嗣
    於91年1 月31日，天○○於高雄市監理處參加筆試測驗時，
    遇有不會作答之題目即詢問Ｇ○○，Ｇ○○則違背其筆試監
    考職務，提示天○○正確答案；又天○○筆試通過後，於同
    （31）日參加路考，斯時擔任考驗員之壬○○並於考試時違
    背其監考職務，不斷指導天○○，要天○○安心駕駛不要緊
    張，考試中間同時告訴天○○有哪些應試地方要特別注意技
    巧，俟天○○通過筆試及路考考試，Ｇ○○、壬○○將天○○筆試學科分數為100 分、路考術科分數為74分之不實事項
    登載於職務上所掌之「普通汽車駕駛執照登記書」之公文書
    上，並持之向高雄市監理處行使，使高雄市監理處不知情之
    承辦公務員陷於錯誤，以為天○○之筆試及路考成績及格，
    因而核發汽車駕駛執照予天○○，足以生損害於公路監理機
    關對駕駛人考驗及核發駕駛執照之正確性。Ｕ○○於天○○
    通過筆試考試後，經由Ｇ○○於高雄市監理處內轉交4,000
    元賄款予壬○○（Ｇ○○所涉貪污案件之判決情形同上所述
    ）。
伍、辰○○、丁○○、丑○○所涉部分（起訴書附表一編號十一
    ）：
　　丑○○於91年1 月9 日，因擔心普通汽車駕駛執照之筆試考
　  試無法通過，未○○在高雄市監理處向丑○○保證舞弊價碼
  　30,000元，即可通過汽車考照，丑○○應允之，而與未○○
    、Ｉ○○、Ｇ○○共同基於關於違背職務行為行賄公務員之
    犯意聯絡，透過Ｇ○○關說辰○○、丁○○利用擔任自用小
    客車駕駛執照學科測驗（交通規則或機械常識筆試）考驗員
    或監考員職務之機會配合協助，嗣辰○○、丁○○共同基於
    職務上行為收受賄賂之犯意，共同允諾必要時在丑○○參加
    筆試時，於職務上予以協助，惟丑○○於筆試時，因狀況良
    好，未經監考員辰○○、考驗員丁○○放水或其他特別指導
    筆試技巧情事而順利通過筆試。丑○○則於取得駕照後，依
    約於高雄市監理處附近車上交付30,000元予未○○，而Ｉ○○事後則於監理處之福利社內交付辰○○、丁○○每人賄款
    各5,000 元；而Ｉ○○事後則於監理處之福利社內交付約定
    之4,000 元予Ｇ○○收受（未○○、Ｉ○○、Ｇ○○共同所
    涉貪污案件之判決情形同上所述）。
陸、考生戊○○共同行賄及辰○○對於違背職務行為收受賄賂之
    犯行如下（起訴書附表一編號十二）：
一、考生戊○○於91年1 月23日，因擔心普通汽車駕駛執照之筆
    試及路考考試無法通過，未○○及Ｌ○○在高雄市監理處向
    戊○○保證價碼15,000元，即可通過汽車考照，癸○○應允
    之，當場交付未○○15,000元，並與未○○、Ｌ○○共同基
    於明知為不實之事項，而使公務員登載於職務上所掌之公文
    書之犯意聯絡，由未○○將戊○○帶往高雄市監理處附近之
    自用小客車內，由Ｌ○○在戊○○身上裝設麥克風及振動器
    後，戊○○隨即進入高雄市監理處考場內進行筆試測驗，應
    考期間戊○○遇有不會作答之題目，即小聲朗誦題目以透過
    麥克風傳遞給Ｌ○○，Ｌ○○則在上開自小客車內以發射器
    發射訊號而操作振動器之方式（是非題「○」震動1 次，「
    ╳」震動2 次，選擇題則以震動次數代表答案），告知答案
    ，共同以此不實之方式，使戊○○通過筆試考試，並使不知
    情之公務員將筆試分數為92.5分之不實事項登載於職務上所
    掌之「普通汽車駕駛執照登記書」公文書上，並持之向高雄
    市監理處行使，使高雄市監理處不知情之承辦公務員陷於錯
    誤，以為戊○○之筆試成績及格，因而核發普通汽車駕駛執
    照予戊○○，足以生損害於公路監理機關對駕駛人考驗及核
    發駕駛執照之正確性（未○○、Ｌ○○共同所涉偽造文書之
    判決情形同上所述）。
二、戊○○筆試通過後，未○○於同（23）日為使戊○○順利通
    過路考考試，乃轉請Ｉ○○關說辰○○擔任自用小客車駕駛
    執照術科測驗（路試或特定項目）考驗員之機會協助配合，
    戊○○、未○○、Ｉ○○另共同基於關於違背職務行為行賄
    公務員之犯意聯絡，另與公務員辰○○共同基於明知為不實
    之事項，而使公務員登載於職務上所掌之公文書，辰○○另
    基於違背職務行為收受賄賂之犯意，於戊○○考完筆試後，
    未○○帶戊○○到福利社旁，告訴戊○○考照車輛是5 號車
    ，進行路考前，路考監考員辰○○親自駕車帶戊○○先繞場
    一圈熟悉路考場地，在正式路考時，辰○○甚至幫忙戊○○
    踩煞車防止戊○○車速過快，讓戊○○通過路考，並將路考
    術科分數為90分之不實事項登載於職務上所掌之「普通汽車
    駕駛執照登記書」之公文書上，並持之向高雄市監理處行使
    ，使高雄市監理處不知情之承辦公務員陷於錯誤，以為戊○○之路考成績及格，因而核發汽車駕駛執照予戊○○，足以
    生損害於公路監理機關對駕駛人考驗及核發駕駛執照之正確
    性。Ｉ○○事後則於監理處之福利社內交付約定之4,000 元
    予辰○○收受（未○○、Ｉ○○共同所涉貪污之判決情形同
    上所述）。
柒、考生子○○共同行賄及辰○○對於違背職務行為收受賄賂之
    犯行如下：（起訴書附表一編號十三）：
    考生子○○於89年10月30日，因擔心普通汽車駕駛執照之筆
　  試考試無法通過，未○○在高雄市監理處向子○○保證價碼
    12,000元，即可通過汽車考照筆試，子○○應允之，交付未
    ○○12,000元，另與未○○、Ｉ○○共同基於關於違背職務
    行為行賄公務員之犯意聯絡，並與公務員即高雄市監理處筆
    試考驗員辰○○共同基於明知為不實之事項，而使公務員登
    載於職務上所掌之公文書之犯意聯絡，辰○○另基於違背職
    務行為收受賄賂之犯意，由未○○轉知子○○參加筆試時，
    只要在答案卡上簽名，自然有人會幫忙劃答案，迨子○○進
    入考場拿到答案卡簽完名後，約莫幾分鐘，站在試場後面之
    辰○○官隨即幫子○○劃答案；俟子○○依上開舞弊方式通
    過筆試考試，辰○○即將子○○筆試分數為92.5分之不實事
    項登載於職務上所掌之「普通汽車駕駛執照登記書」之公文
    書上，並持之向高雄市監理處行使，使高雄市監理處不知情
    之承辦公務員陷於錯誤，以為子○○之筆試成績及格，因而
    核發駕駛執照予辛○○，足以生損害於公路監理機關對駕駛
    人考驗及核發駕駛執照之正確性。而Ｉ○○事後則於監理處
    之福利社內交付約定之5,000 元予辰○○收受。（未○○、
    Ｉ○○共同所涉貪污案件之判決情形同上所述）。
捌、考生Ｅ○○（另案偵辦）共同行賄及辰○○對於職務上行為
    收受賄賂之犯行如下（起訴書附表一編號十五）：
    考生Ｅ○○於90年9 月25日，因擔心職業汽車（起訴書誤載
    為大貨車）駕駛執照之路考考試無法通過，未○○在高雄市
　　監理處向Ｅ○○保證價碼6,000 元，即可通過汽車考照之路
　  考考試，Ｅ○○應允之，交付未○○6,000 元，並與未○○
    、Ｉ○○共同基於關於違背職務行為行賄公務員之犯意，辰
    ○○則基於職務上行為收受賄賂之犯意，允諾必要時在擔任
    路考監考員之職務上予以協助，嗣Ｅ○○於路考時，因狀況
    良好，未經辰○○放水或其他特別指導路考技巧情事而順利
    考取駕照。而Ｉ○○事後則於監理處之福利社內交付約定之
    2,500 元予辰○○收受。（未○○、Ｉ○○共同所涉貪污案
    件之判決情形同上所述）。
玖、考生申○○（另案偵辦）共同行賄及辰○○對於違背職務行
    為收受賄賂之犯行如下：（起訴書附表一編號十六）：
一、考生申○○於91年3 月19日，因擔心普通汽車駕駛執照之筆
    試及路考考試無法通過，未○○及Ｌ○○在高雄市監理處向
    申○○保證筆試以電子振動器作答，即可通過汽車考照，申
    ○○應允之，透過友人Ｙ○○（另行偵辦）交付未○○不詳
    金額，並與Ｙ○○、未○○、Ｌ○○共同基於明知為不實之
    事項，而使公務員登載於職務上所掌之公文書之犯意聯絡，
    由未○○將申○○帶往高雄市監理處附近之自用小客車內，
    由Ｌ○○在申○○身上裝設麥克風及振動器後，申○○隨即
    進入高雄市監理處考場內進行筆試測驗，應考期間申○○遇
    有不會作答之題目，即小聲朗誦題目以透過麥克風傳遞給Ｌ
    ○○，Ｌ○○則在上開自小客車內以發射器發射訊號而操作
    振動器之方式（是非題「○」震動1 次，「╳」震動2 次，
    選擇題則以震動次數代表答案），告知答案，共同以此不實
    之方式，使申○○通過筆試考試，並使不知情之公務員將筆
    試分數為95分之不實事項登載於職務上所掌之「普通汽車駕
    駛執照登記書」公文書上，並持之向高雄市監理處行使，使
    高雄市監理處不知情之承辦公務員陷於錯誤，以為申○○之
    筆試成績及格，因而核發普通汽車駕駛執照予申○○，足以
    生損害於公路監理機關對駕駛人考驗及核發駕駛執照之正確
    性（未○○、Ｌ○○共同所涉偽造文書之判決情形同上所述
    ）。
二、申○○筆試通過後，於同（19）日未○○為使申○○順利通
    過路考考試，乃轉請Ｉ○○關說辰○○擔任自用小客車駕駛
    執照術科測驗（路試或特定項目）考驗員之機會協助配合，
    申○○、未○○、Ｉ○○共同基於關於違背職務行為行賄公
    務員之犯意聯絡，另與公務員辰○○共同基於明知為不實之
    事項，而使公務員登載於職務上所掌之公文書，辰○○另基
    於違背職務行為收受賄賂之犯意，於申○○考完筆試後，進
    行路考前，路考考驗員辰○○親自駕車帶申○○先繞場一圈
    熟悉路考場地，在正式路考時，辰○○甚至幫忙申○○提醒
    停車及減速之放水方式，讓申○○通過路考，並將路考術科
    分數為82分之不實事項登載於職務上所掌之「普通汽車駕駛
    執照登記書」之公文書上，並持之向高雄市監理處行使，使
    高雄市監理處不知情之承辦公務員陷於錯誤，以為申○○之
    路考成績及格，因而核發汽車駕駛執照予申○○，足以生損
    害於公路監理機關對駕駛人考驗及核發駕駛執照之正確性。
    Ｉ○○事後則於監理處之福利社內交付約定之4,000 元予辰
    ○○收受（未○○、Ｉ○○共同所涉貪污之判決情形同上所
    述）。
拾、考生Ｚ○○（另案偵辦）共同行賄及卯○○對於違背職務行
    為收受賄賂之犯行如下：（起訴書附表一編號二十二）：
　　考生Ｚ○○，因擔心聯結車駕駛執照路考考試無法通過，為
  　能迅速取得聯結車駕駛執照，在監理黃牛Ｖ○○之勸說下，
    同意除繳交12,000元學費外，另支付8,000 元向主、監考官
    行賄，於90年3 月12日，Ｖ○○安排Ｚ○○前往高雄市○○○○○路考，由Ｖ○○於上開監理機關之司令台附近交付熟
    識之高雄市監理處工務員Ｗ○○10,000元，Ｚ○○、Ｖ○○
    與Ｗ○○共同基於關於違背職務行為行賄公務員之犯意聯絡
    ，透過Ｗ○○關說路考考驗員卯○○、監考員Ｇ○○，並與
    公務員卯○○、Ｇ○○共同基於明知為不實之事項，而使公
    務員登載於職務上所掌之公文書之犯意聯絡，卯○○、Ｇ○○另共同基於違背職務行為之犯意，由卯○○、Ｇ○○於路
    試時，以向Ｚ○○暗示保證通過路試、安心開完全程及提醒
    Ｚ○○要提早轉彎，並於快壓線時，提醒Ｚ○○注意之實際
    上未予嚴格扣分之方式，使Ｚ○○順利通過路考，俟卯○○
    、Ｇ○○並將路考術科分數為84分之不實事項登載於職務上
    所掌之「職業汽車駕駛執照登記書」之公文書上，並持之向
    高雄市監理處行使，使高雄市監理處不知情之承辦公務員陷
    於錯誤，以為Ｚ○○之路考成績及格，因而核發汽車駕駛執
    照予丑○○，足以生損害於公路監理機關對駕駛人考驗及核
    發駕駛執照之正確性。事後酉○○則將收取10,000元，扣除
    其2000元關說介紹費，於高雄市監理處內交付Ｇ○○賄款
    8,000 元，並由Ｇ○○轉交賄款4,000 元予卯○○朋分（Ｖ
    ○○、Ｗ○○、Ｇ○○所涉貪污案件之判決情形同上所述）
    。
拾壹、考生甲○○共同行賄及丁○○對於違背職務行為收受賄賂
      之犯行如下：（起訴書附表一編號二十五）：
一、考生甲○○於89年9 月20日，因擔心普通汽車駕駛執照之筆
    試及路考考試無法通過，未○○及Ｌ○○（即綽號「益仔」
    男子）在高雄市監理處向甲○○保證價碼30,000元，即可通
    過汽車考照，甲○○應允之，當場交付未○○15,000元，並
    與未○○、Ｌ○○共同基於明知為不實之事項，而使公務員
    登載於職務上所掌之公文書之犯意聯絡，由未○○將甲○○
    帶往高雄市監理處附近之自用小客車內，由Ｌ○○在甲○○
    身上裝設麥克風及振動器後，甲○○隨即進入高雄市監理處
    考場內進行筆試測驗，應考期間甲○○遇有不會作答之題目
    ，即小聲朗誦題目以透過麥克風傳遞給Ｌ○○，Ｌ○○則在
    上開自小客車內以發射器發射訊號而操作振動器之方式（是
    非題「○」震動1 次，「╳」震動2 次，選擇題則以震動次
    數代表答案），告知答案，共同以此不實之方式，使甲○○
    通過筆試考試，並使不知情之公務員將筆試分數為95分之不
    實事項登載於職務上所掌之「普通汽車駕駛執照登記書」公
    文書上，並持之向高雄市監理處行使，使高雄市監理處不知
    情之承辦公務員陷於錯誤，以為甲○○之筆試成績及格，因
    而核發普通汽車駕駛執照予甲○○，足以生損害於公路監理
    機關對駕駛人考驗及核發駕駛執照之正確性（未○○、Ｌ○○共同所涉偽造文書之判決情形同上所述）。
二、甲○○筆試通過後，未○○於同（20）日為使甲○○順利通
    過路考考試，乃轉請Ｉ○○關說丁○○擔任自用小客車駕駛
    執照術科測驗（路試或特定項目）考驗員之機會協助配合，
    甲○○、未○○、Ｉ○○共同基於關於違背職務行為行賄公
    務員之犯意聯絡，另與公務員丁○○共同基於明知為不實之
    事項，而使公務員登載於職務上所掌之公文書之犯意聯絡，
    丁○○另基於違背職務行為收受賄賂之犯意，於甲○○進行
    路考時在旁扶助指導並幫忙操作方向盤之放水方式，讓甲○○通過路考，並將路考術科分數為80分之不實事項登載於職
    務上所掌之「普通汽車駕駛執照登記書」之公文書上，並持
    之向高雄市監理處行使，使高雄市監理處不知情之承辦公務
    員陷於錯誤，以為甲○○之路考成績及格，因而核發汽車駕
    駛執照予甲○○，足以生損害於公路監理機關對駕駛人考驗
    及核發駕駛執照之正確性。Ｉ○○事後則於監理處之福利社
    內交付約定之4,000 元予丁○○收受（未○○、Ｉ○○共同
    所涉貪污之判決情形同上所述）。
拾貳、考生乙○○共同行賄及丁○○對於職務上行為收受賄賂之
    犯行如下（起訴書附表一編號二十六）：
    考生乙○○於85年8 月15日，因擔心汽車駕駛執照之路考考
    試無法通過，未○○在高雄市監理處向Ｅ○○保證價碼15,
    000 元，即可通過汽車考照之路考考試，乙○○應允之，交
    付未○○15,000元，並與未○○、Ｉ○○共同基於關於違背
    職務行為行賄公務員之犯意，丁○○則基於職務上行為收受
    賄賂之犯意，允諾必要時在擔任路考監考員之職務上予以協
    助，嗣Ｅ○○於路考時，因狀況良好，未經丁○○放水或其
    他特別指導路考技巧情事而順利考取駕照。而Ｉ○○事後則
    於監理處之福利社內交付約定之4,000 元予丁○○收受。（
    未○○、Ｉ○○共同所涉貪污案件之判決情形同上所述）。
拾參、考生庚○○共同行賄及丁○○對於違背職務行為收受賄賂
      之犯行如下：（起訴書附表一編號二十九）：
一、考生庚○○（另行通緝）於90年11月5 日，因擔心普通汽車
    駕駛執照之筆試及路考考試無法通過，未○○及Ｌ○○（即
　　綽號「益仔」男子）在高雄市監理處向庚○○保證價碼30,
 　 000 元，即可通過汽車考照，庚○○應允之，並與未○○、
    Ｌ○○共同基於明知為不實之事項，而使公務員登載於職務
    上所掌之公文書之犯意聯絡，由未○○將庚○○帶往高雄市
    監理處附近之自用小客車內，由Ｌ○○在庚○○身上裝設麥
    克風及振動器後，庚○○隨即進入高雄市監理處考場內進行
    筆試測驗，應考期間庚○○遇有不會作答之題目，即小聲朗
    誦題目以透過麥克風傳遞給Ｌ○○，Ｌ○○則在上開自小客
    車內以發射器發射訊號而操作振動器之方式（是非題「○」
    震動1 次，「╳」震動2 次，選擇題則以震動次數代表答案
    ），告知答案，共同以此不實之方式，使庚○○通過筆試考
    試，並使不知情之公務員將筆試分數為97.5分之不實事項登
    載於職務上所掌之「普通汽車駕駛執照登記書」公文書上，
    並持之向高雄市監理處行使，使高雄市監理處不知情之承辦
    公務員陷於錯誤，以為庚○○之筆試成績及格，因而核發普
    通汽車駕駛執照予庚○○，足以生損害於公路監理機關對駕
    駛人考驗及核發駕駛執照之正確性（未○○、Ｌ○○共同所
    涉偽造文書之判決情形同上所述）。
二、庚○○筆試通過後，未○○於同（5） 日為使庚○○順利通
    過路考考試，乃轉請Ｉ○○關說丁○○擔任自用小客車駕駛
    執照術科測驗（路試或特定項目）考驗員之機會協助配合，
    庚○○、未○○、Ｉ○○共同基於關於違背職務行為行賄公
    務員之犯意聯絡，另與公務員丁○○共同基於明知為不實之
    事項，而使公務員登載於職務上所掌之公文書之犯意聯絡，
    丁○○另基於違背職務行為收受賄賂之犯意，於甲○○進行
    丁○○則基於違背職務行為收受賄賂之犯意，於庚○○進行
    路考時，在旁扶助指導並幫忙操作方向盤之放水方式，讓庚○○通過路考，並將路考術科分數為76 分 之不實事項登載
    於職務上所掌之「普通汽車駕駛執照登記書」之公文書上，
    並持之向高雄市監理處行使，使高雄市監理處不知情之承辦
    公務員陷於錯誤，以為庚○○之路考成績及格，因而核發汽
    車駕駛執照予庚○○，足以生損害於公路監理機關對駕駛人
    考驗及核發駕駛執照之正確性。嗣庚○○於取得駕照當天，
    在高雄市監理處交付未○○賄款30,000元，Ｉ○○事後則於
    監理處之福利社內交付約定之4,000 元予丁○○收受（未○○、Ｉ○○共同所涉貪污之判決情形同上所述）。
拾肆、嗣經台灣高雄地方法院檢察官指揮法務部調查局高雄市調
      查處（下稱高雄市調處），於91年3 月26日持搜索票在Ｌ
      ○○位於台南縣永康市○○街29巷31號之住處扣得如附表
      所示之物品，在未○○位於高雄市苓雅區○○○路367 號
      之補習班扣得寫有考生資料之信封12只、連絡單4 張、監
      理黃牛Ｓ○○等人之名片及聯絡電話3 張等物品，在Ｉ○○開設之高雄市監理處福利社內及其高雄縣鳳山市○○街
      38 號17 樓住處扣得記事簿、桌曆、聯絡電話簿各1 本等
      物品，而循線查獲上情。
拾伍、案經高雄市調處移送及台灣高雄地方法院檢察署檢察官自
      動檢舉偵查起訴。
    理  由
甲、有罪部分：
壹、證據能力部分：
一、證人寅○○、巳○○、亥○○、辛○○、Ｓ○○、未○○、
    Ｉ○○、丙○○○、Ｔ○○、Ｇ○○、天○○、丑○○、戊○○、子○○、Ｅ○○、申○○、Ｚ○○、Ｗ○○、甲○○
    等人於調查時所為之陳述：
(一)按被告以外之人於檢察事務官、司法警察官或司法警察調查
    中所為之陳述，與審判中不符時，其先前之陳述具有較可信
    之特別情況，且為證明犯罪事實存否所必要者，得為證據，
    刑事訴訟法第159 條之2 定有明文。上開法條所定之傳聞例
　　外，即英美法所稱之「自己矛盾之供述」，必符合被告以外
　  之人於檢察事務官、司法警察官、司法警察調查中所為之陳
    述，「與審判中不符」，且其先前之陳述，具備「可信性」
    及「必要性」二要件，始例外得適用上開規定，認其先前所
    為之陳述，為有證據能力。此所謂「與審判中不符」，係指
    該陳述之主要待證事實部分，自身前後之供述有所不符，導
    致應為相異之認定，此並包括先前之陳述詳盡，於後簡略，
    甚至改稱忘記、不知道或有正當理由而拒絕陳述（如經許可
    之拒絕證言）等實質內容已有不符者在內。所謂「可信性」
    要件，則指其陳述與審判中之陳述為比較，就陳述時之外部
    狀況予以觀察，先前之陳述係在有其可信為真實之特別情況
    下所為者而言。例如先前之陳述係出於自然之發言，審判階
    段則受到外力干擾，或供述者因自身情事之變化（如性侵害
    案件，被害人已結婚，為婚姻故乃隱瞞先前事實）等情形屬
    之，與一般供述證據應具備之任意性要件有別。至所謂「必
    要性」要件，乃指就具體個案案情及相關證據予以判斷，其
    主要待證事實之存在或不存在，已無從再從同一供述者取得
    與先前相同之陳述內容，縱以其他證據替代，亦無由達到同
    一目的之情形（96年度台上字第4365號判決意旨參照）。
(二)次按刑事訴訟法第159 條之2 所謂「較可信之特別情況」者
    ，應就前後陳述時之外部情況進行比較，以資決定何者外部
    情況較具可信性。而所稱外部情況之認定，本院認至少應依
    據下列具體狀況為判斷基準：
１、時間之間隔：陳述人記憶減弱或變化，致前後有清晰、不明
    或繁簡之現象，而先前陳述是在記憶猶新的情況下直接作成
    。
２、有意識地迴避：由於先前陳述時，被告未在場，直接面對詢
    問警員所為陳述較為坦然，若陳述人對被告有所顧忌或同情
    ，則其在被告面前即較不願多說不利於被告之事實。
３、受外力干擾：就前後陳述時之心理狀況比較，有無受到強暴
    、脅迫、詐欺、利誘或收買等外力之影響。若有上情存在，
    則陳述人事後則有故意迴避陳述不利被告之證詞，甚或陳述
    虛構事實之情狀。應注意者，上述干擾不限於被告方面直接
    施以壓力，尚包括陳述人對被告或其所屬團體之畏怖感，於
    被告在庭或其他成員參加旁聽時，陳述人也可能作出迴避對
    被告不利之證述，此即受到心理壓迫的狀態下所為陳述。相
    較之下，陳述人在無他人在場，單獨於員警面前所為陳述，
    則少會出現上述心理壓力。
４、事後串謀、自首或立即反應所知：陳述人於事前所為陳述時
    ，尚難以與被告勾串，但事後因特殊關係，雙方串謀統一口
    徑；或事後情況變化，兩者從原先敵對關係變成現在友好關
    係等之情形。至於陳述人向偵查機關自首或自白，或目擊證
    人對隨後到場之警察描述所目睹情形，因較無時間或動機去
    編織與知覺不一致之陳述，應較具可信性。
(三)查證人寅○○、巳○○、亥○○、辛○○、Ｓ○○、未○○
    、Ｉ○○、丙○○○、Ｔ○○、Ｇ○○、天○○、丑○○、
    戊○○、子○○、Ｅ○○、申○○、Ｚ○○、Ｗ○○、甲○○等人就考生考領汽機車駕駛執照一事所為行賄、收受賄賂
    及以電子器材舞弊等犯行，於本案或另案均已自白犯罪；然
    於本院審理中作證，上開證人之證詞出現「忘記」、「不知
    道」或「沒有交付賄款」等與先前調詢筆錄記載相異等實質
    內容不符之情形。惟本件起訴事實所涉個案眾多，且歷時甚
    久（自84年起至91年止），實難苛責上開證人於本院審理時
　　（即95、96年間）仍能詳記各該行賄及收賄細節。
(四)本院審酌本件調查局人員於調查中為喚醒上開證人之記憶，
    曾於證人接受詢問時分別提示考生之汽機車駕駛執照登記書
    、監聽譯文、付款信封、桌曆及承辦案件登記簿等資料，以
    供渠等辨識；參以調查局人員之詢問過程均經全程錄影或錄
    音，應能擔保其陳述時之外部狀況；是本件上開證人於92
    年間接受調查局人員所為之陳述，應具有較可信之特別情況
    。又上開證人之之證述，乃本件收受賄賂犯行之主要待證事
    實，就本件案情及相關證據判斷，除上開證人之證述外，已
    無從再從同一供述者取得與先前相同之陳述內容，且縱以其
    他證據替代，亦無由達到確認本件公務員收賄之目的、時間
    、地點及賄款金額，是依上揭刑事訴訟法第159 條之2 之規
    定，上開證人於高雄市調處調查中所為之陳述，自有證據能
    力。
二、本件卷附高雄市監理處於93年5 月13日就汽機車駕駛執照之
    學科考試（含筆試及口試）進行方式所為函覆內容、各該考
    生汽機車駕駛執照登記書、筆試卷、答案卡、筆試標準答案
    術科考驗評分表及高雄市調處監聽Ｉ○○所持用0000000000
　  號之行動電話、未○○所使用之門號0000000 號市內電話之
    通訊監察書及監聽譯文，係被告以外之人於審判外之書面陳
    述。本件公訴人及被告就上開書面陳述，均同意作為證據，
    本院審酌前開書面陳述作成時之情況均屬正常，且與本案相
    關之待證事實具有關連性，認適當作為證據，依刑事訴訟法
    第159 條之5 第1 項之規定，認上開陳述具有證據能力。
貳、被告午○○、巳○○、寅○○、癸○○、辛○○、丙○○○
    所涉部分（事實欄「貳」一、二、三部分）：此部分事實業
    據巳○○、寅○○、癸○○、辛○○、丙○○○於本院審理
    時自白在案。訊據被告午○○固坦承於考生巳○○、癸○○
    、辛○○考驗駕照時，係高雄市監理處之工務員，負責汽、
    機車駕駛執照考驗及車輛檢驗等業務，並於辦理機車、自用
    小（大）客（貨）車及職業聯結車駕駛執照筆試或路考時，
　　擔任學科測驗（筆試或口試）或術科測驗（路考）考驗員或
　  監考員之職務；惟矢口否認有何收受巳○○、寅○○、癸○○、辛○○、丙○○○之賄賂或偽造文書之犯行，並辯稱伊
    於擔任筆試或路試考驗員或監考官期間，均未收受考生或監
    理黃牛賄款，亦未違背職務協助考生通過考試云云。經查：
一、被告午○○、巳○○、寅○○所涉部分（事實欄「貳」一（
    一）之犯罪事實）：
(一)被告巳○○於91年1 月28日，以支付18,000元之代價，而與
    亥○○（另案審結）、被告寅○○共同行賄被告午○○，由
    亥○○在高雄市監理處與午○○碰面，午○○將其利用職務
    之便所取得之筆試試題及答案交付亥○○，隨後亥○○於車
    上將筆試試題及答案交予巳○○熟記，並向巳○○收取現金
    18,000元，交付寅○○5,000 元，另轉交午○○5,000 元賄
    款答謝午○○，俟巳○○因而以95 分 之不實成績通過學科
    測驗考試之事實，業據證人即被告寅○○、巳○○於調詢（
    高雄市調處筆錄91.3.28 、91.3.29） 、證人亥○○於調詢
    （高雄市調處筆錄91.4.1）、證人即被告寅○○、巳○○於
    本院審理時（本院第四卷，第30頁、95.7.7筆錄；本院第五
    卷，第232 至234 頁、96.2.14 筆錄）證述甚詳；復有午○○、亥○○與寅○○之電話監聽譯文（91偵25233 卷，第4
    頁反面）在卷可參。
(二)證人亥○○於本院審理中雖另證稱：伊認識寅○○，伊沒有
    拿5 千元給午○○，巳○○的事忘記了，伊沒有向巳○○收
    取1 萬千元，也沒有給寅○○5 千元，也沒有拿5 千元給午
    ○○，伊在調查局所述不實在，伊有拿5 千元給寅○○，算
    是介紹費云云（本院第五卷，第51至54頁、96.1.10 筆錄）
    。惟查：本院審酌證人亥○○於本院審理中因與被告午○○
    告同庭應訊，而受有心理壓力，始迴避對被告不利證詞，相
    較之下，證人亥○○於接受調查局人員詢問時，因無被告午
    ○○在場，其所受之心理壓迫狀態將較其於本院審理中為輕
    ，是尚難認證人亥○○前開迴避對被告不利之證詞得為被告
    午○○作何有利之判斷。另從上開午○○、亥○○與寅○○
    之電話監聽譯文（91偵25233 卷，第4 頁反面）亦可得知，
    被告巳○○於91年1 月28日前往高雄市監理處參加考試前，
    於91年1 月25日8 時31分6 秒至同日9 時33分6 秒，午○○
    、亥○○與寅○○已有密集通聯，並確定考生身分即被告巳
    ○○而由午○○協助應考事宜。綜上，證人亥○○於本院審
    理中所為迴避對被告午○○不利之證詞，顯不足採信。
(三)被告巳○○以95分之不實高分通過學科測驗考試，致使不知
    情之學科考驗員將此作弊所取得之不實成績登載於其所職掌
    之普通汽車駕駛執照登記書上，並持之向高雄市監理處不知
    情之承辦人員行使之，使該承辦人員誤認巳○○之學科測驗
    成績及格，因而核發汽車駕駛執照予巳○○之事實，復有本
    院依職權向高雄市監理處調取之被告巳○○筆試卷、答案卡
    、筆試標準答案（本院第一卷136 、137 、142） 及普通汽
　　車駕駛執照登記書（91偵25233 卷，第3 頁）等資料附卷可
  　稽。綜上，此部分被告午○○對於違背職務之行為收受巳○○賄賂，被告巳○○、寅○○與亥○○共同基於關於違背職
    務行為行賄公務員午○○，並與午○○共同基於於明知為不
    實之事項，而使公務員登載於職務上所掌之公文書之事證明
    確。被告午○○、巳○○、寅○○所涉上開犯行，應堪認定
    。
(四)起訴意旨雖認被告巳○○於路考Ｓ型倒退時壓線，午○○仍
    讓其通過考試。惟本件業經證人即高雄市監理處第一科檢驗
    股股長Ｆ○○證稱：高雄市監理處於89至91年期間，自用小
    客車路考已經沒有考Ｓ型倒車，那時候還有考Ｓ型前進，考
　　完後要倒車出來，倒車時若是壓線並不扣分，倒車壓線時會
　  有警鈴聲音等語（本院第五卷，第28頁、96.1.10 筆錄）。
    是公訴人認此部分被告午○○有放水舞弊之違背職務情事，
    容有誤會，併予敘明。
二、被告午○○、辛○○所涉部分（事實欄「貳」一（二）之犯
    罪事實）：
(一)考生即被告辛○○（另行通緝）於89年9 月25日，在高雄市
    監理處由仲介人Ｓ○○向辛○○保證行賄價碼17,000元，可
    通過聯結車機械常識筆試，而與未○○、Ｉ○○共同基於關
    於違背職務行為行賄公務員之犯意，辛○○於89年9 月25日
    先交付Ｓ○○賄款6,000 元，Ｓ○○交待辛○○留下手機門
    號000000000 （舊中華電信門號），翌（26）日未○○與Ｓ
    ○○見面，Ｓ○○交付未○○其餘賄款11,000元後，未○○
    告知辛○○筆試作答時，只要依照座位上題目卷上已用「黑
    點」註記之標準答案，填寫答案卷上，即可通過機械常識筆
    試並取得駕照，並由未○○透過Ｉ○○將其中賄款8,000 元
    轉交當天擔任學科筆試監考員之午○○；俟辛○○於同日依
    上開舞弊之方式作答，因而以70分之不實成績通過學科測驗
    考試之事實，業據證人即被告辛○○、證人Ｓ○○、未○○
    、Ｉ○○於調詢（高雄市調處筆錄91.4.3、91.3.26 、91.
    4.2 、91.3.29） 、證人Ｉ○○於本院審理時（本院第五卷
    ，第10頁、96.1.10 筆錄）證述甚詳，復從未○○位在高雄
    市苓雅區○○○路367 號之補習班，扣得未○○所有且供犯
    罪使用之信封一個，其上記載：「聯絡人電話000000000 辛○○」、「阿榮（即Ｓ○○）、17號（表示17,000元）」、
    「半套機械（即聯結車機械常識筆試）」、「方小姐（即未
    ○○）收」可資佐證。
(二)被告即證人辛○○於本院審理中雖另證稱：該次監考人員是
    午○○，午○○沒有跟伊說依照題目卷上黑點註記作答云云
    （本院第五卷，第230 、231 頁、96.2.14 筆錄）；證人未
    ○○於本院審理中另證稱：伊沒有事先跟筆試的監考官午○○拿考題，也沒有在考卷上註記黑點，伊本身就在輔導，就
　  有模擬試卷云云（本院第五卷，第18頁、96.1.10 筆錄）。
    惟查：
１、被告即證人辛○○迭於本院準備程序中認罪（本院92.7.15
    、94.3.25 、95.4.11 筆錄），且於本院訊問時清楚供稱：
    伊取得職業聯結車駕照時，題目卷上已經有黑點註記標準答
    案，伊就依照黑點註記作答，筆試成績70分，黑點註記的試
    卷是監考人員交給我的等語（本院第一卷，第110 頁、92.
　　7.15 筆錄）。
２、本院審酌證人辛○○、未○○於本院審理中因與被告午○○
    告同庭應訊，而受有心理壓力，始迴避對被告不利證詞，相
    較之下，證人辛○○、未○○於接受調查局人員詢問時，因
    無被告午○○在場，其所受之心理壓迫狀態將較其於本院審
    理中為輕，是尚難認證人亥○○前開迴避對被告不利之證詞
    得為被告午○○作何有利之判斷。另從上開扣得未○○所有
    信封觀之，其上明確記載：「聯絡人電話000000000 辛○○
    」、「阿榮（即Ｓ○○）、17號（表示17,000元）」、「半
    套機械（即聯結車機械常識筆試）」、「方小姐（即未○○
    ）收」，且證人Ｉ○○於上述本院審理中亦明確證稱：伊在
    調查局說曾經幫未○○轉交款項給午○○等情，均屬實在，
    且伊交給監考官的金額，路考的部分大貨車是5 千元、聯結
　　車8 千元等語。綜上，證人辛○○、未○○亥○○於本院審
　  理中所為迴避對被告午○○不利之證詞，顯不足採信。
(三)被告辛○○以70分之不實高分通過學科測驗考試，被告午○○並將辛○○筆試分數為70分之不實事項登載於職務上所職
    掌之「職業汽車駕駛執照登記書」之公文書上，並持之向高
    雄市監理處行使，使高雄市監理處不知情之承辦公務員陷於
    錯誤，以為辛○○之筆試成績及格，因而核發聯結車駕駛執
    照予辛○○之事實，復有職業汽車駕駛執照登記書（91偵
    7910卷，第51頁）附卷可稽。綜上，此部分被告午○○對於
　　違背職務之行為收受辛○○賄賂；被告辛○○、Ｓ○○、未
　  ○○、Ｉ○○共同基於關於違背職務行為行賄公務員午○○
    ，並與午○○共同基於於明知為不實之事項，而使公務員登
    載於職務上所掌之公文書之事證明確。被告午○○、辛○○
    所涉上開犯行，應堪認定。
四、被告午○○、癸○○所涉部分（事實欄「貳」二之犯罪事實
    ）：
(一)考生即被告癸○○於90年12月19日，透過其父庚○○勾串監
    理黃牛未○○、Ｌ○○，由未○○將癸○○帶往高雄市監理
    處附近之自用小客車內，由Ｌ○○在癸○○身上裝設麥克風
    及振動器後，癸○○隨即進入高雄市監理處考場內進行筆試
    測驗，應考期間癸○○遇有不會作答之題目，即小聲朗誦題
    目以透過麥克風傳遞給Ｌ○○，Ｌ○○則以上開震動方式，
    告知答案，使癸○○以90分之不實成績通過筆試考試之事實
    ，業據被告癸○○於本院審理時自白在案，核與證人庚○○
    、未○○、Ｌ○○於本院審理時（本院第五卷，第227 頁、
    96.2.14 筆錄；本院第五卷，第22頁、96.1.10 筆錄；本院
    第六卷，第20、96.4.11 筆錄）之證述情節相符，復有本院
    依職權向高雄市監理處調取之被告癸○○筆試卷、答案卡、
    筆試標準答案（本院第一卷145 、146 、147） 及普通汽車
    駕駛執照登記書（91偵10963 卷，第5 頁）等資料附卷可稽
　　。綜上，此部分被告巳○○與庚○○（另案偵辦）、未○○
 　 （另案審結）、Ｌ○○（另案審結）共同基於於明知為不實
    之事項，而使公務員登載於職務上所掌之公文書之事證明確
    。
(二)被告癸○○筆試通過後，未○○為使癸○○順利通過路考考
    試，乃轉請Ｉ○○利用午○○擔任自用小客車駕駛執照術科
    測驗（路試或特定項目）考驗員之機會配合，共同基於關於
    違背職務行為行賄午○○，午○○則基於職務上行為收受賄
    賂之犯意，允諾必要時在職務上予以協助，嗣癸○○於路考
    時，因狀況良好，未經午○○放水或其他特別指導路考技巧
    情事而順利考取駕照，癸○○及其父親庚○○於取得駕照後
    ，依約交付30,000元予未○○，而Ｉ○○事後則於監理處之
    福利社內交付約定之4,000 元予午○○收受之事實，業據證
    人即被告癸○○、證人庚○○、未○○、Ｉ○○於本院審理
    時（本院第五卷，96.2.14 筆錄、第242 頁之癸○○部分、
    第227 頁之庚○○部分；96.1.10 筆錄、第18至23頁之未○○部分、第9 、10頁之Ｉ○○部分）證述甚詳；並有未○○
    與庚○○之電話監聽譯文（91偵10963 卷，第19、29、34、
    35 頁） 在卷可參。又癸○○參加路考考試，係由午○○擔
    任自用小客車駕駛執照術科測驗（路試或特定項目）考驗員
    及監考員等情，復有癸○○之普通汽車駕駛執照登記書（91
    偵10963 卷，第5 頁）附卷可資佐證。綜上，此部分被告午
    ○○對於職務之行為收受癸○○賄賂之事證明確。被告午○○、癸○○所涉上開犯行，應堪認定。
(三)起訴意旨雖認被告癸○○於路考Ｓ型倒退時壓線，午○○仍
    讓其通過考試。惟本件業經證人即高雄市監理處第一科檢驗
    股股長Ｆ○○證稱：高雄市監理處於89至91年期間，自用小
    客車路考已經沒有考Ｓ型倒車，那時候還有考Ｓ型前進，考
　　完後要倒車出來，倒車時若是壓線並不扣分，倒車壓線時會
　  有警鈴聲音等語（本院第五卷，第28頁、96.1.10 筆錄）。
    是公訴人認此部分被告午○○有放水舞弊之違背職務情事，
    容有誤會，併予敘明。
三、被告午○○、丙○○○所涉部分（事實欄「貳」三之犯罪事
    實）：被告丙○○○於90年12月25日，前往高雄市監理處代
    為檢驗世峰車行委託檢驗車齡已逾10年之舊車，代檢費用
    1,000 元，丙○○○因擔心檢驗無法通過，經友人Ｘ○○建
    議前往第二驗車道，由午○○實施驗車，丙○○○為順利通
    過驗車及辦理車輛過戶手續，於驗車時交付午○○及另名不
    詳檢驗員賄款各100 元，請午○○配合協助，嗣午○○收受
    丙○○○俗稱「小費禮數」之賄款100 元，惟上開舊車性能
    良好，未經午○○放水而順利通過驗車之事實，業據證人即
    被告丙○○○於調詢（91.4.1高雄市調處筆錄）及本院審理
    時（本院第五卷，第46頁、96.1.10 筆錄）證述甚詳；並有
    丙○○○之電話監聽譯文（91偵25225 卷，第22頁）在卷可
    參。是此部分被告午○○對於職務之行為收受丙○○○賄賂
    之事證明確。被告午○○、丙○○○所涉上開犯行，應堪認
    定。
參、被告己○○所涉部分（事實欄「參」部分）：
一、被告即考生己○○於91年3 月1 日，前往高雄市監理處報考
  　大貨車駕駛執照，因擔心無法通過路考考試，為順利取得大
    貨車駕駛執照，由己○○交付15,000元予Ｔ○○（另案偵辦
    ），Ｔ○○乃轉請Ｉ○○透過Ｇ○○，請Ｇ○○關說擔任路
    考監考員之宙○○配合協助，嗣宙○○允諾必要時在職務上
    予以協助，而Ｔ○○事後則於監理處之福利社內交付約定之
    賄款5,000 元予宙○○收受之事實，業據被告己○○於本院
    審理時自白在案，核與證人Ｔ○○、Ｉ○○、Ｇ○○於調詢
    時（91.3.27 、91.4.9、91.3.29 高雄市調處筆錄）證述甚
    詳；並有Ｔ○○、Ｉ○○、Ｇ○○、ａ○○之電話監聽譯文
    （91偵10968 卷，第12至16頁、20至24頁）在卷可參。
二、被告己○○參加路考考試，係由ａ○○擔任術科測驗（路試
    或特定項目）監考員等情，復有己○○之普通汽車駕駛執照
    登記書（91偵7910卷，第52頁）附卷可資佐證。綜上，此部
    分被告己○○與Ｔ○○、Ｉ○○、Ｇ○○共同基於關於違背
    職務行為行賄公務員ａ○○之事證明確。被告己○○所涉上
    開犯行，應堪認定。（Ｉ○○、Ｇ○○、宙○○共同所涉貪
    污案件之判決情形同上所述）
肆、被告壬○○所涉部分（事實欄「肆」部分）：
一、此部分事實，業據考生天○○於調詢時自白在案（另案審結
    ）；訊據被告壬○○固坦承於考生天○○（另案審結）考驗
    駕照時，係高雄市監理處之工務員，負責汽、機車駕駛執照
    考驗及車輛檢驗等業務，並於天○○路考時，擔任術科測驗
　　（路考）考驗員及監考員之職務；惟矢口否認有何收受天○○賄賂或偽造文書之犯行，並辯稱伊其於擔任筆試或路試考
    驗員或監考官期間，均未收受考生或監理黃牛賄款，亦未違
    背職務協助考生通過考試云云。經查：
(一)本件被告壬○○及另案被告Ｇ○○（另案審結）、共同對於
    違背職務之行為收受賄賂之犯意聯絡，於考生天○○（另案
    審結）於91年1 月間之不詳時間，在「大新汽車駕訓班」內
　　，交付22,000元予Ｕ○○（另案偵辦），由Ｕ○○與Ｇ○○
　  取得聯繫後，Ｕ○○向天○○表示於筆試測驗時，倘遇有不
    會作答之題目，可詢問筆試考驗員Ｇ○○，再依Ｇ○○之提
    示作答，嗣於91年1 月31日，Ｇ○○則違背其筆試監考職務
    ，提示天○○正確答案；又天○○筆試通過後，於同日參加
    路考，擔任考驗員之壬○○並於考試時違背其監考職務，不
    斷指導天○○，要天○○安心駕駛不要緊張，考試中間同時
    告訴天○○有哪些應試地方要特別注意技巧，俟天○○通過
    筆試及路考考試，Ｇ○○、壬○○將天○○筆試學科分數為
    100 分、路考術科分數為74分之不實事項登載於職務上所掌
    之「普通汽車駕駛執照登記書」之公文書上，並持之向高雄
    市監理處行使，使高雄市監理處不知情之承辦公務員陷於錯
    誤，以為天○○之筆試及路考成績及格，因而核發汽車駕駛
    執照予天○○，嗣Ｕ○○經由Ｇ○○於高雄市監理處內轉交
    4,000 元賄款予壬○○之事實（Ｇ○○所涉貪污案件之判決
    情形同上所述），業據證人即被告天○○、證人Ｇ○○於警
    詢（高雄市調處筆錄91.4.25 、91.4.4）及證人天○○、Ｇ
    ○○於本院審理時（本院第二卷，第48、49頁、96.8.28 筆
    錄）證述甚詳；並有Ｕ○○及Ｇ○○之電話監聽譯文（調查
    卷第99頁反面、第137 頁）在卷可參；Ｇ○○、壬○○將天
    ○○筆試學科分數為100 分、路考術科分數為74分之不實事
    項登載於職務上所掌之「普通汽車駕駛執照登記書」等情，
    復有本院依職權向高雄市監理處調取之被告天○○筆試卷、
    答案卡、筆試標準答案（本院第一卷155 、156 、159 ）及
    普通汽車駕駛執照登記書（91偵7910卷，第63頁）附卷可稽
    。
(二)證人Ｇ○○於本院審理中雖另證稱：伊沒有交付給壬○○4
    千元云云（本院第二卷，第50頁、96.8.28 筆錄）惟查：
１、被告即證人Ｇ○○於高雄市調查處製作筆錄時業已證稱：「
    我除收受未○○致送之賄款外，還曾收受監理黃牛．．．Ｕ
    ○○．．．等人透過Ｉ○○致送之賄款，渠等行賄之價碼與
    未○○行賄之價碼相同」、「我幫未○○、Ｉ○○、Ｔ○○
    、ｂ○○、黃○○、Ｕ○○．．．等監理黃牛轉送賄款給監
    考官壬○○、ｃ○○、午○○、辰○○、酉○○、ｄ○○、
    ｅ○○、ｆ○○、Ｃ○○、ｇ○○、卯○○、丁○○、ｈ○○、宙○○等人，均係在收受賄款當天、考試結束後，約彼
    等到高雄市監理處停車場內我之車子或彼等之車子旁，將賄
    款親自交給他們，．．．彼等收受我所轉交的賄款後不曾退
    還給我，彼等也都知道是為那名考生而收受我交給彼此的賄
    款，也知道賄款的來源是那位監理黃牛，…我也曾自彼等監
    考官手上取得上開監理黃牛轉送之賄款」等語（見91年3 月
    29日、91年4 月4 日、91年4 月17日之Ｇ○○高雄市調查處
    調查筆錄）。
２、嗣證人Ｇ○○於本院審理時亦證稱：是否曾經交錢給壬○○
    ，要他協助天○○取得駕照，伊現在沒有印象，應該依之前
    在調查局所述為準（本院第五卷，第35頁、96.1.10 筆錄）
    。
３、本院審酌證人Ｇ○○於本院審理中因與被告壬○○同庭應訊
    ，而受有心理壓力，始迴避對被告不利證詞，相較之下，證
    人Ｇ○○於接受調查局人員詢問時，因無被告壬○○在場，
    其所受之心理壓迫狀態將較其於本院審理中為輕，是尚難認
    證人Ｇ○○前開迴避對被告不利之證詞得為被告壬○○作何
    有利之判斷。
二、本件Ｇ○○、壬○○將天○○筆試學科分數為100 分、路考
    術科分數為74分之不實事項登載於職務上所掌之「普通汽車
    駕駛執照登記書」之公文書上，並持之向高雄市監理處行使
    ，使高雄市監理處不知情之承辦公務員陷於錯誤，以為天○○之筆試及路考成績及格，因而核發汽車駕駛執照予天○○
    之事實，復有普通汽車駕駛執照登記書（91偵7910卷，第63
    頁）附卷可稽。綜上，此部分被告Ｇ○○、壬○○共同對於
    違背職務之行為收受天○○賄賂；被告天○○、Ｕ○○關於
　　違背職務行為共同行賄Ｇ○○、壬○○，且與Ｇ○○、壬○○共同基於明知為不實之事項，而使公務員登載於職務上所
　　掌之公文書之事證明確。是本件被告壬○○所涉上開犯行，
　  應堪認定。
伍、被告辰○○、丁○○、丑○○所涉部分（事實欄「伍」部分
    ）：此部分事實，業據考生即被告丑○○於本院審理時及Ｇ
    ○○於本院另案審理時自白在案；訊據被告辰○○、丁○○
    固坦承於考生丑○○考驗駕照時，係高雄市監理處之工務員
    ，負責汽、機車駕駛執照考驗及車輛檢驗等業務，並於辦理
    丑○○考驗自用小客車筆試時，分別擔任學科測驗（筆試或
    口試）監考員、考驗員之職務；惟矢口否認有於職務上收受
    丑○○賄賂之犯行，並辯稱伊二人於擔任筆試或路試考驗員
    或監考官期間，均未收受考生或監理黃牛賄款，亦未違背職
    務協助考生通過考試云云。經查：
一、本件考生即被告丑○○於民國91年1 月9 日，因擔心普通汽
    車駕駛執照之筆試考試無法通過，未○○在高雄市監理處向
    丑○○保證舞弊價碼30,000元，即可通過汽車考照，丑○○
    與未○○、Ｉ○○共同透過Ｇ○○關說辰○○、丁○○利用
    擔任自用小客車駕駛執照學科測驗（交通規則或機械常識筆
    試）考驗員或監考員職務之機會配合協助，嗣辰○○、丁○○共同允諾必要時在丑○○參加筆試時，於職務上予以協助
    ，惟丑○○於筆試時，因狀況良好，未經辰○○、丁○○放
    水或其他特別指導筆試技巧情事而順利通過筆試，丑○○則
    於取得駕照後，依約於高雄市監理處附近車上交付30,000
    元予未○○，而Ｉ○○事後則於監理處之福利社內交付辰○○、丁○○每人賄款各5,000 元之事實，業據證人即被告丑
    ○○、證人未○○、Ｉ○○、Ｇ○○於調詢時（見高雄市調
    處筆錄91.4.2之丑○○、未○○筆錄、91.3 .26 、91.3.
    29、91.4.9、91.4.25 之Ｉ○○筆錄、91.3.29 、91.4.4、
    91. 4 .17 之Ｇ○○筆錄）及證人即被告丑○○、證人未○○、Ｉ○○於本院審理時（本院第五卷，96.2.14 筆錄第
    222 至224 之丑○○部分；96.1.10 筆錄第9 、10頁之Ｉ○○部分、第20至25頁之未○○部分筆錄）證述甚詳。
二、被告丑○○透過未○○、Ｉ○○行賄Ｇ○○、辰○○、丁○○之事實，有未○○、Ｉ○○之電話監聽譯文（91偵25231
    卷第6 至9 頁、第46至48頁）在卷可參；又丑○○參加駕駛
    執照筆試，係由辰○○、丁○○擔任自用小客車駕駛執照學
    科測驗（交通規則或機械常識筆試）監考員、考驗員等情，
    有被告丑○○之普通汽車駕駛執照登記書（91偵7910卷，第
    54頁）附卷可稽。綜上，此部分被告辰○○、丁○○共同對
    於職務上之行為收受丑○○賄賂；被告丑○○、未○○、Ｉ
    ○○、Ｇ○○關於違背職務行為共同行賄辰○○、丁○○之
    事證明確。被告辰○○、丁○○、丑○○所涉上開犯行，應
    堪認定（Ｇ○○、未○○、Ｉ○○共同所涉貪污案件之判決
    情形同上所述）。
陸、被告辰○○、戊○○所涉部分（事實欄「陸」之犯罪事實）
    ：此部分事實，業據考生即被告戊○○自白在案；訊據被告
    辰○○固坦承於考生丑○○考驗駕照時，係高雄市監理處之
    工務員，負責汽、機車駕駛執照考驗及車輛檢驗等業務，並
    於辦理戊○○考驗自用小客車路試時，擔任監考員及考驗員
    之職務；惟矢口否認有收受戊○○賄賂之犯行，並辯稱伊擔
    任筆試或路試考驗員或監考官期間，均未收受考生或監理黃
    牛賄款，亦未違背職務協助考生通過考試云云。經查：
一、被告戊○○於91年1 月23日，因擔心普通汽車駕駛執照之筆
    試及路考考試無法通過，未○○及Ｌ○○向戊○○保證價碼
    15,000元，即可通過汽車考照，癸○○交付未○○15,000元
    ，未○○將戊○○帶往高雄市監理處附近之自用小客車內，
    由Ｌ○○在戊○○身上裝設麥克風及振動器後，戊○○隨即
    進入高雄市監理處考場內進行筆試測驗，應考期間戊○○遇
    有不會作答之題目，即小聲朗誦題目以透過麥克風傳遞給Ｌ
    ○○，Ｌ○○則以上開震動方式，告知答案，使戊○○以
    92.5分之不實成績通過筆試考試之事實，業據被告戊○○君
    自白在案，核與證人未○○於調詢時（見高雄市調處91.4.2
    、91.4.4、91.4.9之未○○筆錄）、證人Ｌ○○於本院審理
    時（本院第六卷，第20頁、96.4.11 筆錄）之證述情節相符
    ，復有本院依職權向高雄市監理處調取之被告癸○○筆試卷
    、答案卡、筆試標準答案（本院第一卷166 、167 、168 頁
    ）及普通汽車駕駛執照登記書（91偵7910卷，第55頁）等資
　　料附卷可稽。綜上，此部分被告戊○○與、未○○（另案審
　  結）、Ｌ○○（另案審結）共同基於於明知為不實之事項，
    而使公務員登載於職務上所掌之公文書之事證明確。
二、戊○○筆試通過後，未○○於同日為使戊○○順利通過路考
    考試，轉請Ｉ○○關說被告辰○○於擔任自用小客車路試考
    驗員之機會協助配合，嗣未○○帶戊○○到福利社旁，告訴
    戊○○考照車輛是5 號車，進行路考前，辰○○親自駕車帶
    戊○○先繞場一圈熟悉路考場地，在正式路考時，辰○○甚
    至幫忙戊○○踩煞車防止戊○○車速過快，讓戊○○通過路
    考，並將路考術科分數為90分之不實事項登載於職務上所掌
    之「普通汽車駕駛執照登記書」之公文書上，並持之向高雄
    市監理處行使，使高雄市監理處不知情之承辦公務員陷於錯
    誤，因而核發汽車駕駛執照予戊○○，Ｉ○○事後則於監理
    處之福利社內交付約定之4,000 元予辰○○收受之事實，業
    據證人即被告戊○○、證人未○○、Ｉ○○於調詢時（高雄
    市調處91.4.3之戊○○筆錄、91.4.2、91.4.4、91.4.9之未
    ○○筆錄、91.4.9之Ｉ○○筆錄）及證人即被告戊○○、證
    人未○○於本院審理時（本院第五卷，96.1.10 筆錄：第
    218 至221 頁之戊○○部分、第20至22頁之未○○部分）證
    述甚詳；並有未○○、Ｉ○○與辰○○之電話監聽譯文（91
    偵7911卷，第7 、8 頁）在卷可參。又戊○○參加路考考試
    ，係由辰○○擔任自用小客車駕駛執照術科測驗（路試或特
    定項目）考驗員及監考員等情，有戊○○之普通汽車駕駛執
    照登記書（91偵7910卷，第55頁、登記書有辰○○職章），
    復有本院依職權向高雄市監理處調取之被告戊○○之術科考
    驗評分表（本院第一卷，第161 頁、評分表有辰○○親筆簽
    名）附卷可資佐證。綜上，此部分被告辰○○對於違背職務
    之行為收受戊○○賄賂之事證明確。被告辰○○壽、戊○○
    所涉上開犯行，應堪認定。
柒、被告辰○○、子○○所涉部分（事實欄「柒」部分）：此部
    分事實，業據考生子○○自白在案；訊據被告辰○○固坦承
    於考生子○○考驗駕照時，係高雄市監理處之工務員，負責
    汽、機車駕駛執照考驗及車輛檢驗等業務，並於子○○筆試
    時，擔任考驗員之職務；惟矢口否認有何收受子○○賄賂或
　　偽造文書之犯行，並辯稱伊於擔任筆試或路試考驗員或監考
　  官期間，均未收受考生或監理黃牛賄款，亦未違背職務協助
    考生通過考試云云。經查：
一、被告子○○於89年10月30日，因擔心普通汽車駕駛執照之筆
    試考試無法通過，交付未○○12,000元，並與未○○、Ｉ○○共同行賄被告辰○○，由未○○轉知子○○參加筆試時，
    只要在答案卡上簽名，自然有人會幫忙劃答案，迨子○○進
    入考場拿到答案卡簽完名後，約莫幾分鐘，站在試場後面之
    辰○○官隨即幫子○○劃答案；俟子○○依上開舞弊方式通
    過筆試考試，辰○○即將子○○筆試分數為92.5分之不實事
    項登載於職務上所掌之「普通汽車駕駛執照登記書」之公文
    書上，並持之向高雄市監理處行使，使高雄市監理處不知情
    之承辦公務員陷於錯誤，以為子○○之筆試成績及格，因而
    核發駕駛執照予辛○○，而Ｉ○○事後則於監理處之福利社
    內交付約定之5,000 元予辰○○收受之事實（未○○、Ｉ○○共同所涉貪污案件之判決情形同上所述），業據證人即被
    告子○○、證人未○○、Ｉ○○於調詢時（高雄市調處91.
    4.10之子○○筆錄、91.4.2、91.4.4、91.4. 9 之未○○筆
    錄、91.3 .26 、91.3.29、91.4.9、91.4.25 之Ｉ○○筆錄
    ）及證人即被告子○○、證人未○○於本院審理時（本院第
    一卷，92.7.15 、第113 、114 頁之子○○筆錄；本院第五
    卷，96.1.10 筆錄、第20至22頁之未○○筆錄）證述甚詳；
    並有未○○上開住處扣得之便條紙一張（91偵25229 卷第13
    頁），其上記載「子○○10月30日上午考筆試」在卷可參。
二、被告辰○○官於筆試協助子○○劃答案，俟子○○依上開舞
    弊方式通過筆試考試，辰○○即將子○○筆試分數為92.5分
    之不實事項登載於職務上所掌之「普通汽車駕駛執照登記書
    」，並持之向高雄市監理處行使，使高雄市監理處不知情之
    承辦公務員陷於錯誤，以為子○○之筆試成績及格，因而核
    發汽車駕駛執照予天○○之事實，復有子○○之普通汽車駕
    駛執照登記書（91偵7910卷，第56頁、登記書有辰○○職章
    ）附卷可稽。綜上，此部分被告辰○○違背職務之行為收受
    子○○賄賂；被告子○○、未○○、Ｉ○○關於違背職務行
    為共同行賄辰○○，且與辰○○共同基於明知為不實之事項
    ，而使公務員登載於職務上所掌之公文書之事證明確。是本
　　件被告辰○○、子○○所涉上開犯行，應堪認定。
捌、被告辰○○、Ｅ○○（另案偵辦）所涉部分（事實欄「捌」
    部分）：此部分事實，業據考生Ｅ○○於高雄市調查處自白
    在案；訊據被告辰○○固坦承於考生Ｅ○○考驗駕照時，係
    高雄市監理處之工務員，負責汽、機車駕駛執照考驗及車輛
    檢驗等業務，並於Ｅ○○路考時，擔任監考員之職務；惟矢
    口否認有何收受Ｅ○○賄賂之犯行，並辯稱伊於擔任筆試或
　　路試考驗員或監考官期間，均未收受考生或監理黃牛賄款，
  　亦未違背職務協助考生通過考試云云。經查：
一、本件考生Ｅ○○於90年9 月25日，因擔心職業汽車駕駛執照
    之路考考試無法通過，未○○向Ｅ○○保證價碼6,000 元，
    即可通過汽車考照之路考考試，嗣Ｅ○○交付未○○6,000
　　元，並與未○○、Ｉ○○共同行賄辰○○，辰○○則基於職
　  務上行為收受賄賂之犯意，允諾必要時在擔任路考監考員之
    職務上予以協助，嗣Ｅ○○於路考時，因狀況良好，未經辰
    ○○放水或其他特別指導路考技巧情事而順利考取駕照，Ｉ
    ○○事後則於監理處之福利社內交付約定之2,500 元予辰○○收受等情，業據證人Ｅ○○、未○○、Ｉ○○於調詢時（
    高雄市調處91.4.10 之Ｅ○○筆錄、91.4.2、91.4.4、91.
    4.9之未○○筆錄、91.3 .26 、91.3.29、91.4.9、91.4.
    25之Ｉ○○筆錄）、證人Ｅ○○於本院審理時（本院第五卷
    ，96.2.14 、第262 、263 筆錄）證述甚詳。
二、被告Ｅ○○參加路考考試，係由辰○○擔任術科測驗（路試
    或特定項目）監考員等情，有Ｅ○○之職業汽車駕駛執照登
    記書（91偵7910卷，第67頁、登記書有辰○○職章），復有
    本院依職權向高雄市監理處調取之被告Ｅ○○之術科考驗評
    分表（本院第一卷，第182 頁、評分表有辰○○親筆簽名）
    附卷可資佐證。綜上，此部分被告Ｅ○○與未○○、Ｉ○○
    共同基於關於違背職務行為行賄公務員辰○○，辰○○基於
　　職務上行為收受Ｅ○○賄賂之事證明確。被告辰○○、Ｅ○○所涉上開犯行，應堪認定（未○○、Ｉ○○共同所涉貪污
    案件之判決情形同上所述）。
三、起訴意旨雖認考生Ｅ○○於路考Ｓ型倒退時壓線，辰○○仍
    讓其通過考試。惟本件業經證人即高雄市監理處第一科檢驗
    股股長Ｆ○○證稱：高雄市監理處於89至91年期間，自用小
    客車路考已經沒有考Ｓ型倒車，那時候還有考Ｓ型前進，考
　　完後要倒車出來，倒車時若是壓線並不扣分，倒車壓線時會
　  有警鈴聲音等語（本院第五卷，第28頁、96.1.10 筆錄）。
    是公訴人認此部分被告午○○有放水舞弊之違背職務情事，
    容有誤會，併予敘明。
玖、被告辰○○、申○○（另案偵辦）所涉部分（事實欄「玖」
    部分）：此部分事實，業據考生申○○於高雄市調查處自白
    在案；訊據被告辰○○固坦承於考生申○○考驗駕照時，係
    高雄市監理處之工務員，負責汽、機車駕駛執照考驗及車輛
    檢驗等業務，並於申○○路考時，擔任考驗員及監考員之職
    務；惟矢口否認有何收受申○○賄賂之犯行，並辯稱伊於擔
    任筆試或路試考驗員或監考官期間，均未收受考生或監理黃
    牛賄款，亦未違背職務協助考生通過考試云云。經查：
一、考生申○○於91年3 月19日，因擔心普通汽車駕駛執照之筆
    試及路考考試無法通過，未○○及Ｌ○○向申○○保證筆試
    以電子振動器作答，即可通過汽車考照，申○○透過友人Ｙ
    ○○（另行偵辦）交付未○○不詳金額，由未○○將申○○
    帶往高雄市監理處附近之自用小客車內，由Ｌ○○在申○○
    身上裝設麥克風及振動器後，申○○隨即進入高雄市監理處
    考場內進行筆試測驗，應考期間申○○遇有不會作答之題目
    ，即小聲朗誦題目以透過麥克風傳遞給Ｌ○○，Ｌ○○則以
    上開震動方式，告知答案，使申○○以95分之不實成績通過
    筆試考試之事實，業據申○○自白在案（高雄市調處91.4.
    10之申○○筆錄），核與證人未○○、Ｌ○○於本院審理時
    之證述情節相符（同前述本院筆錄），復有本院依職權向高
    雄市監理處調取之申○○筆試卷、答案卡、筆試標準答案（
    本院第一卷第183 至185 頁）及普通汽車駕駛執照登記書（
　　（調查卷第260 頁）等資料附卷可稽。綜上，此部分申○○
    被告與、未○○（另案審結）、Ｌ○○（另案審結）共同基
    於明知為不實之事項，而使公務員登載於職務上所掌之公文
    書之事證明確。
二、申○○筆試通過後，於同（19）日未○○為使申○○順利通
    過路考考試，轉請Ｉ○○關說被告辰○○，嗣辰○○進行路
    考前，親自駕車帶申○○先繞場一圈熟悉路考場地，在正式
    路考時，辰○○甚至幫忙申○○提醒停車及減速之放水方式
    ，讓申○○通過路考，並將路考術科分數為82分之不實事項
    登載於職務上所掌之「普通汽車駕駛執照登記書」之公文書
    上，並持之向高雄市監理處行使，使高雄市監理處不知情之
    承辦公務員陷於錯誤，因而核發汽車駕駛執照予申○○，Ｉ
    ○○事後則於監理處之福利社內交付約定之4,000 元予辰○○收受之事實，業據證人申○○、未○○、Ｉ○○於調詢時
    （高雄市調處91. 4.10之申○○筆錄、91.4.2、91.4.4、91
    .4 .9 之未○○筆錄、91.4.9之Ｉ○○筆錄）證述甚詳，且
    互核相符。又申○○參加路考考試，係由辰○○擔任自用小
    客車駕駛執照術科測驗（路試或特定項目）考驗員及監考員
    等情，有申○○之普通汽車駕駛執照登記書（調查卷第260
    頁、登記書有辰○○職章），復有本院依職權向高雄市監理
    處調取申○○之術科考驗評分表（本院第一卷，第186 頁、
    評分表有辰○○親筆簽名）附卷可資佐證。綜上，此部分被
    告辰○○對於違背職務之行為收受申○○賄賂之事證明確。
    被告辰○○、申○○所涉上開犯行，應堪認定。
拾、被告卯○○、Ｚ○○（另案偵辦）所涉部分（事實欄「拾」
    部分）：此部分事實，業據考生Ｚ○○於高雄市調查處自白
    在案；訊據被告卯○○固坦承於考生Ｚ○○考驗駕照時，係
    高雄市監理處之工務員，負責汽、機車駕駛執照考驗及車輛
    檢驗等業務，並於Ｚ○○路考時擔任考驗員，另由Ｇ○○擔
    任監考員之職務；惟其矢口否認與Ｇ○○共同收受Ｖ○○賄
    賂之犯行，並辯稱伊於擔任筆試或路試考驗員或監考官期間
    ，均未收受考生或監理黃牛賄款，亦未違背職務協助考生通
    過考試云云。經查：
一、本件考生Ｚ○○，因擔心聯結車駕駛執照路考考試無法通過
    ，為能迅速取得聯結車駕駛執照，在監理黃牛Ｖ○○之勸說
　  下，同意除繳交12,000元學費外，另支付8,000 元向主、監
    考官行賄，於90年3 月12日，Ｖ○○安排Ｚ○○前往高雄市
    監理處參加路考，由Ｖ○○於上開監理機關之司令台附近交
    付熟識之高雄市監理處工務員Ｗ○○10,000元，Ｚ○○、Ｖ
    ○○另透過Ｗ○○關說路考考驗員卯○○、監考員Ｇ○○，
    由卯○○、Ｇ○○於路試時，以向Ｚ○○暗示保證通過路試
    、安心開完全程及提醒Ｚ○○要提早轉彎，並於快壓線時，
    提醒Ｚ○○注意之實際上未予嚴格扣分之方式，使Ｚ○○順
    利通過路考，俟卯○○、Ｇ○○並將路考術科分數為84分之
    不實事項登載於職務上所掌之「職業汽車駕駛執照登記書」
    之公文書上，並持之向高雄市監理處行使，使高雄市監理處
    不知情之承辦公務員陷於錯誤，因而核發汽車駕駛執照予Ｚ
    ○○，事後酉○○則將收取10,000元，扣除其2000元關說介
    紹費，於高雄市監理處內交付Ｇ○○賄款8,000 元，並由Ｇ
    ○○轉交賄款4,000 元予卯○○朋分之事實，業據證人Ｚ○○、Ｇ○○、Ｗ○○於調詢時（高雄市調處91.4.1、91.4.
    17、91.4.3筆錄）及證人Ｇ○○、Ｗ○○於本院審理時（本
    院第五卷，第35頁、96.1.10 之Ｇ○○筆錄；本院第五卷，
    第62至67頁、96.1.10 之Ｗ○○筆錄）證述甚詳。
二、被告卯○○與Ｇ○○共同將Ｚ○○之路考術科分數84分之不
    實事項登載於職務上所掌之「職業汽車駕駛執照登記書」之
    公文書上，並持之向高雄市監理處行使，使高雄市監理處不
    知情之承辦公務員陷於錯誤，以為Ｚ○○之路考成績及格，
    因而核發汽車駕駛執照予Ｚ○○之事實，復有職業汽車駕駛
    執照登記書（91偵7910卷，第74頁、登記書有卯○○及Ｇ○○職章）附卷可稽。綜上，此部分被告卯○○、Ｇ○○共同
    對於違背職務之行為收受Ｚ○○賄賂；被告Ｚ○○Ｖ○○、
    Ｗ○○、關於違背職務行為共同行賄卯○○、Ｇ○○，且與
    卯○○、Ｇ○○共同基於明知為不實之事項，而使公務員登
　　載於職務上所掌之公文書之事證明確。是本件被告卯○○所
  　涉上開犯行，應堪認定（Ｖ○○、Ｗ○○、Ｇ○○所涉貪污
    案件之判決情形同上所述）。
拾壹、被告丁○○、甲○○所涉部分（事實欄「拾壹」部分）：
      此部分事實，業據被告甲○○自白在案；訊據被告丁○○
      固坦承於考生甲○○考驗駕照時，係高雄市監理處之工務
      員，負責汽、機車駕駛執照考驗及車輛檢驗等業務，並於
      甲○○路考時擔任考驗員及監考員之職務；惟矢口否認有
      收受甲○○賄賂之犯行，並辯稱伊於擔任筆試或路試考驗
      員或監考官期間，均未收受考生或監理黃牛賄款，亦未違
      背職務協助考生通過考試云云。經查：
一、被告即考生甲○○於89年9 月20日，因擔心普通汽車駕駛執
    照之筆試及路考考試無法通過，未○○及Ｌ○○（即綽號「
　　益仔」男子）在高雄市監理處向甲○○保證價碼30,000元，
  　即可通過汽車考照，甲○○應允之，當場交付未○○15,000
    元，由Ｌ○○在甲○○身上裝設麥克風及振動器後，甲○○
    隨即進入高雄市監理處考場內進行筆試測驗，Ｌ○○則以上
    開震動方式，告知答案，使甲○○以85分之不實成績通過筆
    試考試之事實，業據被告甲○○自白在案，核與證人未○○
    、Ｌ○○於本院審理時之證述情節相符（同前述本院筆錄）
    ；並有從未○○上開住處扣得便條紙一張（91偵25228 卷、
    第4 頁），其上記載「方小姐（即未○○）、甲○○9 月20
    日下午口試、收３元（即３萬元）」可資佐證；此外，甲○○以85分之不實成績通過筆試考試部分，復有被告甲○○之
    普通汽車駕駛執照登記書（91偵7910卷第58頁）附卷可稽。
    綜上，此部分被告甲○○與未○○（另案審結）、Ｌ○○（
    另案審結）共同基於明知為不實之事項，而使公務員登載於
    職務上所掌之公文書之事證明確。
二、甲○○筆試通過後，未○○於同（20）日為使甲○○順利通
    過路考考試，轉請Ｉ○○關說丁○○擔任自用小客車駕駛執
    照術科測驗（路試或特定項目）考驗員之機會協助配合，丁○○則基於違背職務行為收受賄賂之犯意，於甲○○進行路
    考時在旁扶助指導並幫忙操作方向盤之放水方式，讓甲○○
    通過路考，並將路考術科分數為80分之不實事項登載於職務
    上所掌之「普通汽車駕駛執照登記書」之公文書上，並持之
    向高雄市監理處行使，使高雄市監理處不知情之承辦公務員
    陷於錯誤，以為甲○○之路考成績及格，因而核發汽車駕駛
    執照予甲○○，Ｉ○○事後則於監理處之福利社內交付約定
    之4,000 元予丁○○收受之事實，業據證人即被告甲○○、
    證人未○○、Ｉ○○於調詢時（高雄市調處91年4 月3 日「
    筆錄誤載為90年4 月3 日）之甲○○筆錄；91.4.2、91.4.4
    、91 .4 .9 之 未○○筆錄；91.3 .26 、91.3.29、91.4.9
    、91.4.25 之Ｉ○○筆錄）及證人即被告甲○○、證人未○○於本院審理時（本院第一卷，92.7.15 、第103 、112頁
    之甲○○筆錄；本院第五卷，96.1.10 筆錄、第20至22頁之
    未○○筆錄）證述甚詳，且互核相符。並有從未○○上開住
    處扣得之便條紙一張（91偵25228 卷、第4 頁），其上記載
    「方小姐（即未○○）、甲○○9 月20日下午口試、收３元
    （即３萬元）」可資佐證。又甲○○參加路考考試，係由丁○○擔任自用小客車駕駛執照術科測驗（路試或特定項目）
    考驗員及監考員等情，有甲○○之普通汽車駕駛執照登記書
    （91偵7910卷第58頁、登記書有丁○○職章）及本院依職權
    向高雄市監理處調取甲○○之術科考驗評分表（本院第一卷
    ，第193 頁、評分表有丁○○親筆簽名）附卷可資佐證。綜
    上，此部分被告丁○○對於違背職務之行為收受甲○○賄賂
    之事證明確。是被告丁○○、甲○○所涉上開犯行，應堪認
    定。
拾貳、被告丁○○、乙○○所涉部分（事實欄「拾貳」部分）：
      此部分事實，業據考生即被告乙○○於本院審理時自白在
      案；訊據被告丁○○固坦承於考生乙○○考驗路考時，擔
      任考驗員及監考員之職務；惟矢口否認有收受乙○○賄賂
      之犯行，並辯稱伊未收受乙○○賄款，亦未違背職務協助
      考生通過考試云云。經查：
一、被告乙○○於85年8 月15日，因擔心汽車駕駛執照之路考無
    法通過，未○○在高雄市監理處向Ｅ○○保證價碼15,000元
    ，即可通過汽車考照之路考考試，乙○○應允之，交付未○○15,000元，並與未○○、Ｉ○○共同基於關於違背職務行
    為行賄公務員之犯意，丁○○則基於職務上行為收受賄賂之
    犯意，允諾必要時在擔任路考監考員之職務上予以協助，嗣
    Ｅ○○於路考時，因狀況良好，未經丁○○放水或其他特別
    指導路考技巧情事而順利考取駕照，而Ｉ○○事後則於監理
    處之福利社內交付約定之4,000 元予丁○○收受東收受之事
    實，業據被告即證人乙○○、證人未○○、Ｉ○○於調詢時
    （高雄市調處91.4.3之乙○○筆錄、91.4.2、91 .4.4 、
    91.4.9之未○○筆錄、91.3 .26 、91.3.29、91. 4.9 、
    91.4.25 之Ｉ○○筆錄）、證人即被告乙○○、證人未○○
    於本院審理時（本院第五卷，96.2.14 、第239 、240 頁之
    乙○○筆錄；本院第五卷，96.1.10 筆錄、第20至22頁之未
    ○○筆錄）證述甚詳，且互核相符，並有未○○與被告乙○○之電話監聽譯文（調查卷第35、36頁）在卷可參。
二、被告乙○○參加路考考試，係由丁○○擔任術科測驗（路試
    或特定項目）監考員等情，復有乙○○之普通汽車駕駛執照
    登記書（91偵25227 卷，第4 頁、登記書有丁○○職章），
    附卷可資佐證。綜上，此部分被告乙○○與未○○、Ｉ○○
    共同基於關於違背職務行為行賄公務員辰○○，另丁○○基
　　於職務上行為收受乙○○賄賂之事證明確。被告丁○○、乙○○所涉上開犯行，應堪認定（未○○、Ｉ○○共同所涉貪
    污案件之判決情形同上所述）。
三、起訴意旨雖認被告乙○○於路考中一直以一檔前進，被告丁○○仍通過考試。惟本件證人即被告乙○○證稱其於於路考
    時，因狀況良好，未經丁○○放水或其他特別指導路考技巧
    情事而順利考取駕照，已如前述。是公訴人認此部分被告丁○○有放水舞弊之違背職務情事，容有誤會，併予敘明。
拾參、被告丁○○、庚○○所涉部分（事實欄「拾參」部分）：
      此部分事實，業據考生即被告庚○○（另行通緝）於本院
      審理時自白在案；訊據被告丁○○固坦承於考生庚○○考
      驗路考時，擔任考驗員及監考員之職務；惟矢口否認有收
      受庚○○賄賂之犯行，並辯稱伊並未收受庚○○賄款，亦
      未違背職務協助考生通過考試云云。經查：
一、考生即被告庚○○於90年11月5 日，因擔心普通汽車駕駛執
    照之筆試及路考考試無法通過，未○○及Ｌ○○（即綽號「
    益仔」男子）在高雄市監理處向庚○○保證價碼30,000元，
    即可通過汽車考照，庚○○應允之，由Ｌ○○在甲○○身上
    裝設麥克風及振動器後，庚○○隨即進入高雄市監理處考場
    內進行筆試測驗，Ｌ○○則以上開震動方式，告知答案，使
    庚○○以97.5分之不實成績通過筆試考試之事實，業據被告
    庚○○於本院審理時自白在案，核與證人未○○、Ｌ○○於
    本院審理時之證述情節相符（同前述本院筆錄）；並有未○○與被告庚○○之電話監聽譯文（調查卷第29頁）在卷可參
    。此外，庚○○以97.5分之不實成績通過筆試考試部分，復
    有被告甲○○之普通汽車駕駛執照登記書（91偵7910卷第57
    頁）及本院依職權向高雄市監理處調取庚○○之筆試卷、答
    案卡、筆試標準答案（本院第一卷，第166 、167 、168 頁
    ）等資料附卷可稽。綜上，此部分被告庚○○與、未○○（
　  另案審結）、Ｌ○○（另案審結）共同基於於明知為不實之
    事項，而使公務員登載於職務上所掌之公文書之事證明確。
二、被告庚○○筆試通過後，未○○於同（5） 日為使庚○○順
    利通過路考考試，轉請Ｉ○○關說被告丁○○擔任自用小客
    車駕駛執照術科測驗（路試或特定項目）考驗員之機會協助
    配合，被告丁○○則基於違背職務行為收受賄賂之犯意，於
    庚○○進行路考時，在旁扶助指導並幫忙操作方向盤之放水
    方式，讓庚○○通過路考，並將路考術科分數為76分之不實
    事項登載於職務上所掌之「普通汽車駕駛執照登記書」之公
    文書上，並持之向高雄市監理處行使，使高雄市監理處不知
    情之承辦公務員陷於錯誤，以為庚○○之路考成績及格，因
    而核發汽車駕駛執照予庚○○，嗣庚○○於取得駕照當天，
    在高雄市監理處交付未○○賄款30,000元，Ｉ○○事後則於
    監理處之福利社內交付約定之4,000 元予丁○○收受之事實
    ，業據證人庚○○、未○○、Ｉ○○於調詢時（高雄市調處
    91. 4.1 之庚○○筆錄、91.4.2、91.4.4、91 .4 .9 之未
    ○○筆錄、91.3 .26 、91.3.29、91.4.9、91.4.25 之Ｉ○○筆錄）、證人即被告庚○○、證人未○○於本院審理時（
    本院第五卷，96.2.14 、第226 頁之庚○○筆錄；本院第五
    卷，96.1.10 筆錄、第23頁之未○○筆錄）證述甚詳，且互
    核相符。並有未○○與被告庚○○之電話監聽譯文（調查卷
    第29頁）在卷可參。又被告庚○○參加路考考試，係由丁○○擔任自用小客車駕駛執照術科測驗（路試或特定項目）考
    驗員及監考員等情，有庚○○之普通汽車駕駛執照登記書（
    91偵7910卷第57頁、登記書有丁○○職章），復有本院依職
    權向高雄市監理處調取庚○○之術科考驗評分表（本院第一
    卷，第207 頁、評分表有丁○○親筆簽名）附卷可資佐證。
    綜上，此部分被告丁○○對於違背職務之行為收受庚○○賄
    賂之事證明確。被告辰○○、庚○○所涉上開犯行，應堪認
    定。
拾肆、新舊法之比較：
一、按刑法前於94年2 月2 日修正公布，並於95年7 月1 日施行
    ，另刑法施行法第1 條之1 亦於95年6 月14日經總統以華總
    一義字第00000000000 號令公布施行。按行為後法律有變更
    者，適用行為時之法律，但行為後之法律有利於行為人者，
    適用最有利於行為人之法律，修正後刑法第2 條第1 項定有
    明文。此條規定係規範行為後法律變更所生新舊法律比較適
    用之準據法，本身尚無新舊法比較之問題，於新法施行後，
    應一律適用修正後刑法第2 條第1 項之規定，為「從舊從輕
    」之比較，先予敘明。次按貪污治罪條例自52年7 月15日經
　　總統公布施行後，於62年、81年、85年、90年、92年及95年
　  間曾數次修正，且就下列條文業有變更：
(一)公務員定義：81年7 月17日、85年10月23日修正公布之貪污
    治罪條例第2 條之規定均為「依據法令從事公務之人員，犯
    本條例之罪者，依本條例處斷；其受公務機關委託承辦公務
    之人，犯本條例之罪者，亦同。」；嗣於95年5 月30日修正
    公布（自95年7 月1 日施行）之貪污治罪條例第2 條規定為
    「公務員犯本條例之罪者，依本條例處斷。」；另刑法第10
    條第2 項公務員之定義，於被告行為後亦已有修正，惟不論
    依刑法修正前或修正後之規定，本件被告均屬修正後刑法第
    10條第2 項所稱之公務員，而應依貪污治罪條例論處，故應
    逕予適用修正後刑法第10條第2 項及95年5 月30日修正公布
    貪污治罪條例第2 條所稱公務員之規定。
(二)對於違背職務之行為收受賄賂罪（即貪污治罪條例第4 條第
    1 項第5 款之罪）：81年7 月17日修正公布之貪污治罪條例
    就上開罪名之法定刑為「處無期徒刑或10年以上有期徒刑，
    得併科新台幣三百萬元以下罰金」；嗣於85年10月23日修正
    公布之貪污治罪條例又修改其法定刑為「處無期徒刑或10年
    以上有期徒刑，得併科新台幣一億元以下罰金」，並沿用迄
    今。本件被告午○○、壬○○、辰○○、丁○○、卯○○於
    89年至91年間所為，對於違背職務之行為收受考生賄賂之犯
    行，自行為後貪污治罪條例第4 條第1 項第5 款之規定迄今
    未經修正，是應依現行法即95年5 月30日修正公布（自95
    年7 月1 日施行）之貪污治罪條例第4 條第1 項第5 款之規
    定論罪科刑。
(三)對於職務上之行為收受賄賂罪（即貪污治罪條例第5 條第1
    項第3 款之罪）：81年7 月17日修正公布之貪污治罪條例就
    上開罪名之法定刑為「處7 年以上有期徒刑，得併科新台幣
    二百萬元以下罰金」；嗣於85年10月23日修正公布之貪污治
    罪條例又修改其法定刑為「處7 年以上有期徒刑，得併科新
    台幣六千萬元以下罰金」，並沿用迄今。經查：
１、被告丁○○於85年8 月15日所為對於職務上行為收受考生即
    被告乙○○賄賂之行為，在其行為後貪污治罪條例既歷經修
    正，法律規定有所變更，經比較前開修正前、後條文之規定
    ，以81年7 月17日修正公布之貪污治罪條例第5 條第1 項第
    3 款之規定對被告丁○○最為有利，自應依刑法第2 條第1
    項前段之規定，適用被告行為時法，即81年7 月17日修正公
    布施行之貪污治罪條例第4 條第1 項第5 款之規定處斷。
２、被告午○○、辰○○於90年間所為，對於職務上之行為收受
    考生賄賂之犯行，自行為後貪污治罪條例第5 條第1 項第3
    款之規定迄今未經修正，是應依現行法即95年5 月30日修正
    公布之貪污治罪條例第5 條第1 項第3 款之規定論罪科刑。
(四)對於行賄罪部分：
１、81年7 月17日修正公布之貪污治罪條例第10條規定：「對於
    第2 條人員，關於違背職務之行為，行求、期約或交付賄賂
    或其他不正利益者，處1 年以上7 年以下有期徒刑，得併科
    新臺幣30萬元以下罰金。不具笫2 條人員之身分而犯前項之
    罪者，亦同。犯前2 項之罪，於犯罪後6個 月內自首者，免
    除其刑。逾6 個月者，減輕其刑或免除其刑；在偵查中或審
    判中自白者，減輕其刑」。嗣於85年10月23日修正公布之貪
    污治罪條例第11條規定：「對於第2 條人員，關於違背職務
    之行為，行求、期約或交付賄賂或其他不正利益者，處1 年
    以上7 年以下有期徒刑，得併科新臺幣300 萬元以下罰金。
    不具笫2 條人員之身分而犯前項之罪者，亦同。犯前2 項之
    罪，而自首者，免除其刑。在偵查中或審判中自白者，減輕
    或免除其刑」。比較修正前、後條文之規定，其中有關罰金
    刑部分，自新臺幣30萬元，提高為新臺幣300 萬元；惟舊法
    對行為人在偵查中或審判中自白者，規定「減輕其刑」，而
    新法對行為人在偵查中或審判中自白者，則規定「減輕或免
    除其刑」。是比較新舊法之結果，自以85年10月23日修正公
    布之貪污治罪條例第11條之規定較為有利。
２、貪污治罪條例於92年2 月6 日公布施行後，其中第11條規定
    ：「對於第2 條人員，關於違背職務之行為，行求、期約或
    交付賄賂或其他不正利益者，處1 年以上7 年以下有期徒刑
    ，得併科新臺幣300 萬元以下罰金。對於外國、大陸地區、
    香港或澳門之公務員，就跨區貿易、投資或其他商業活動有
    關事項，為前項行為者，處5 年以下有期徒刑或科新臺幣
    100 萬元以下罰金。不具第2 條人員之身分而犯前2 項之罪
    者，亦同。犯前3 項之罪而自首者，免除其刑；在偵查或審
    判中自白者，減輕或免除其刑。在中華民國領域外犯第1 項
    、第2 項之罪者，不問犯罪地之法律有無處罰規定，均依本
    條例處罰」並沿用迄今。然此與上述85年10月23日修正公布
    之貪污治罪條例第11條之規定，其法定刑並無不同。是本件
    被告寅○○、巳○○、癸○○、丙○○○、己○○、ｉ○○
    、戊○○、子○○、甲○○、乙○○之對於違背職務上之行
    為交付公務員賄賂之犯行，應依現行法即95年5 月30日修正
    公布之貪污治罪條例第11條第3 項、第4 項之規定論罪科刑
    。
二、上開刑法法律變更，比較時應就罪刑有關之共犯、未遂犯、
    想像競合犯、牽連犯、連續犯、結合犯，以及累犯加重、自
    首減輕暨其他法定加減原因（如身分加減）與加減例等一切
    情形，綜其全部罪刑之結果而為比較（最高法院95年5 月23
    日95年度第8 次刑庭會議決議參照）。查本件被告行為後，
    刑法就下列條文部分業有修正：
(一)刑法第28條及第31條共犯之規定：
１、修正施行前規定「2 人以上共同實施犯罪之行為者，皆為正
　  犯」，修正施行後規定「2 人以上共同實行犯罪之行為者，
    皆為正犯」，修法後將完全未參與犯罪行為之實行之陰謀共
    同正犯及預備共同正犯刪除。新舊法比較結果，以修正後之
    刑法第28條，有利於被告。
２、95年7 月1 日施行之刑法第31條第1 項，已從「因身分或其
    他特定關係成立之罪，其共同實施或教唆幫助者，雖無特定
    關係，仍以共犯論。」修正為「因身分或其他特定關係成立
    之罪，其共同實行、教唆或幫助者，雖無特定關係，仍以正
    犯或共犯論。但得減輕其刑」。自以修正後之「得減輕其刑
    」，較有利於行為人。
(二)刑法第33條第5 款法定罰金刑最低刑度之變更：
　　本件本件被告所應適用對於違背職務之行為收受賄賂罪、對
  　於職務上之行為收受賄賂罪、行賄罪之規定（詳上述），均
    有罰金刑之規定。惟刑法就罰金刑之規定，依修正前刑法第
    33 條 第5 款規定，罰金刑應處銀元一元以上，並應依修正
    前罰金罰鍰提高標準條例第1 條規定，就其原定數額得提高
    為2 倍至10倍，但法律已依一定比率規定罰金或罰鍰之數額
    或倍數者，依其規定。惟修正後刑法第33條第5 款則規定：
    「罰金：新臺幣一千元以上，以百元計算之」，而95年6 月
    14日修正公布之刑法施行法第1 條之1 第2 項規定：「94年
    1 月7 日刑法修正時，刑法分則編未修正之條文定有罰金者
    ，自94年1 月7 日刑法修正施行後，就其所定數額提高為30
    倍，但72年6 月26日至94年1 月7 日新增或修正之條文，就
    其所定數額提高為3 倍」，經比較修正前後之罰金刑輕重，
    該罰金刑之最低刑度於修法後已有加重，故以95年7 月1 日
    修正公布施行前之規定較有利於被告，應依刑法第2 條第1
    項前段規定，適用行為時之法律，亦即適用修正前之刑法規
    定科刑。
(三)刑法第37條褫奪公權部分：
　　有關褫奪公權之規定，修正前刑法第37條第2 項規定：「宣
　  告六月以上有期徒刑，依犯罪之性質認為有褫奪公權之必要
    者，宣告一年以上十年以下褫奪公權」，修正後同條項則規
    定：「宣告一年以上有期徒刑，依犯罪之性質認為有褫奪公
    權之必要者，宣告一年以上十年以下褫奪公權」，經比較修
    法前後結果，修正後之刑法第37條第2 項，將裁量宣告褫奪
    公權之有期徒刑宣告刑下限，由六月提高為一年。是本件以
    修正後刑法之規定較有利於被告。
(四)就牽連犯、連續犯條文之變更：
    被告行為後新法業已刪除牽連犯、連續犯之規定，依舊法得
    成立牽連犯之各該行為，於新法施行後因刪除牽連犯之規定
    ，應予分論併罰；又刪除連續犯之規定，雖非犯罪構成要件
    之變更，但顯已影響行為人刑罰之法律效果，自屬法律有變
    更，依新法第2 條第1 項規定，比較新、舊法結果，修正後
    之規定並非較有利於被告，是依刑法第2 條第1 項之規定，
    應適用行為時之法律，即應適用修正前刑法第55條牽連犯、
    第56條連續犯之規定。
(五)無期徒刑減輕之適用：
　　刑法第65條第2 項有關無期徒刑減輕之規定，自減輕為「七
　  年以上有期徒刑」修正為「二十年以下十五年以上有期徒刑
    」，是以修正前刑法第65條第2 項之規定，有利於被告。
(六)罰金刑加重及減輕時之適用：
    刑法罰金刑之加重，依修正後刑法第67條規定，其最高度及
　　最低度同加重之，較修正前刑法第68條所定，僅加重其最高
    度，為不利於被告，自應適用修正前之刑法。而罰金刑之減
    輕，依修正後刑法第67規定，其最高度及最低度同減輕之，
    較修正前刑法第68條所定，僅減輕其最高度，為有利於被告
    自應適用修正後之刑法。
三、綜上，依法律變更比較適用所應遵守之「罪刑綜合比較原則
    」及「擇用整體性原則」，本件經綜合比較新、舊法之適用
　　結果，本件除被告丁○○於85年8 月15日所涉違背職務之行
　  為收受賄賂罪部分，應適用行為時法，即81年7 月17日公布
    施行之貪污治罪條例第5 條第1 項第3 款規定外，以修正前
　　刑法規定有利於被告，是應依修正後刑法第　2 條第1 項前
　  段規定，整體適用修正前之刑法規定及現行之貪污治罪條例
    之規定。
拾伍、論罪（本件被告所涉罪名）：
一、午○○、巳○○、寅○○、辛○○（另行通緝）、癸○○所
    涉部分：
(一)被告午○○、巳○○、寅○○所涉部分（事實欄「貳」一（
    一）之犯罪事實）：
１、核被告午○○所為，係犯貪污治罪條例第4 條第1 項第5款
  　之違背職務收受賄賂罪及刑法第216 條、第214 條之行使使
    公務員登載不實罪。
２、核被告巳○○、寅○○所為，係犯貪污治罪條例第11條第3
    項之行賄罪及刑法第216 條、第214 條之行使使公務員登載
    不實罪。
３、被告巳○○、亥○○、寅○○就行賄罪，另與被告午○○就
    行使使公務員登載不實罪部分，有犯意聯絡及行為分擔，應
    依共同正犯論處。
４、被告午○○、巳○○、寅○○所犯上開數罪間，有方法、目
    的之牽連關係，為牽連犯，應依修正前刑法第55條後段之規
    定，從一重罪處斷；亦即被告午○○應論以違背職務收受賄
    賂罪，而被告巳○○、寅○○則論以行賄罪。
(二)被告午○○、辛○○（另行通緝）所涉部分（事實欄「貳」
    一（二）之犯罪事實）：
１、核被告午○○所為，係犯貪污治罪條例第4 條第1 項第5款
  　之違背職務收受賄賂罪及刑法第216 條、第213 條、第214
    條之行使公務員登載不實文書罪及行使使公務員登載不實罪
    。
２、被告午○○與辛○○、Ｓ○○、未○○、Ｉ○○就行使公務
    員登載不實文書罪及行使使公務員登載不實罪部分，有犯意
    聯絡及行為分擔，應依共同正犯論處。辛○○、Ｓ○○、未
    ○○、Ｉ○○雖非公務員，然與身為公務員之被告午○○共
    犯部分，依刑法第31條第1 項之規定，應仍以共犯論。
３、被告午○○所犯上開數罪間，有方法、目的之牽連關係，為
    牽連犯，應依修正前刑法第55條後段之規定，從一重之違背
    職務收受賄賂罪處斷
(三)、被告午○○、癸○○所涉部分（事實欄「貳」二之犯罪事
      實）：
１、核被告午○○所為，係犯貪污治罪條例第5 條第1 項第3款
  　之對於職務上行為收受賄賂罪。
２、核被告癸○○所為，係犯刑法第216 條、第214 條之行使使
    公務員登載不實罪及貪污治罪條例第11條第3 項之行賄罪。
３、被告癸○○、庚○○、未○○、Ｌ○○就行使使公務員登載
    不實罪部分，被告癸○○、庚○○、未○○、Ｉ○○就行賄
    罪部分，有犯意聯絡及行為分擔，應依共同正犯論處。
４、被告癸○○所犯上開數罪間，有方法、目的之牽連關係，為
    牽連犯，應依修正前刑法第55條後段之規定，從一重之行賄
    罪處斷。
(四)被告午○○、丙○○○所涉部分（事實欄「貳」三之犯罪事
    實）：
１、核被告午○○所為，係犯貪污治罪條例第5 條第1 項第3款
  　之對於職務上行為收受賄賂罪。
２、核被告丙○○○所為，係犯犯貪污治罪條例第11條第3 項之
    行賄罪。
(五)被告午○○所涉上開數罪：
１、就其違背職務之行為收受賄賂部分：於89年9 月25日收受辛○○賄賂8,000 元，於91年1 月28日收受巳○○賄賂5,000
    元，二次收賄時間相隔一年以上，且犯意各別，行為互殊，
　　應予分論併罰。
２、就其職務上之行為收受賄賂部分：於90年12月19日收受癸○○賄賂4,000 元，於90年12月25日收受丙○○○賄賂5,000
    元，其先後犯行，時間緊接，所犯罪名相同，顯係出於概括
    犯意為之，為連續犯，應依修正前刑法第56條連續犯之規定
    論以一罪，並加重加刑，且再與上開二次違背職務之收賄行
    為予以分論併罰。
二、被告己○○所涉部分（事實欄「參」部分）：
１、核被告己○○所為，係犯貪污治罪條例第11條第3 項之行賄
    罪。
２、被告己○○與Ｔ○○、Ｉ○○、Ｇ○○共同行賄罪部分，有
    犯意聯絡及行為之分擔，應依共同正犯論處。
三、被告壬○○所涉部分（事實欄「肆」部分）：
１、核被告壬○○所為，係犯貪污治罪條例第4 條第1 項第5款
  　之違背職務收受賄賂罪及刑法第216 條、第213 條、第214
    條之行使公務員登載不實文書罪及行使使公務員登載不實罪
    。
２、被告壬○○與天○○、Ｕ○○就行使公務員登載不實文書罪
    及行使使公務員登載不實罪部分，有犯意聯絡及行為分擔，
    應依共同正犯論處。天○○、Ｕ○○雖非公務員，然與身為
    公務員之被告壬○○共犯部分，依刑法第31條第1 項之規定
    ，應仍以共犯論。
３、被告壬○○所犯上開數罪間，有方法、目的之牽連關係，為
    牽連犯，應依修正前刑法第55條後段之規定，從一重之違背
    職務收受賄賂罪處斷
四、被告辰○○、丁○○、丑○○、戊○○、子○○所涉部分（
    事實欄「伍」、「陸」、「柒」、「捌」、「玖」部分）：
(一)被告辰○○、丁○○、丑○○所涉部分（事實欄「伍」部分
    ）：
１、核被告辰○○、丁○○所為，均係犯貪污治罪條例第5 條第
    1 項第3 款之對於職務上行為收受賄賂罪。被告辰○○、丁○○就此部分有犯意聯絡及行為分擔，應依共同正犯論處。
２、核被告丑○○所為，係犯貪污治罪條例第11條第3 項之行賄
    罪。被告丑○○、未○○、Ｉ○○就此部分，有犯意聯絡及
    行為分擔，應依共同正犯論處。
(二)被告辰○○、戊○○所涉部分（事實欄「陸」之犯罪事實）
    ：
１、核被告辰○○所為，係犯貪污治罪條例第4 條第1 項第5款
  　之違背職務收受賄賂罪及刑法第216 條、第213 條、第214
    條之行使公務員登載不實文書罪及行使使公務員登載不實罪
    。
２、核被告戊○○所為，係犯刑法第216 條、第214 條之行使使
    公務員登載不實罪及貪污治罪條例第11條第3 項之行賄罪。
３、被告戊○○、未○○、Ｌ○○就行使使公務員登載不實罪部
    分，被告癸○○、未○○、Ｉ○○就行賄罪部分，有犯意聯
    絡及行為之分擔，應依共同正犯論處。被告戊○○、未○○
    、Ｉ○○與公務員辰○○就行使公務員登載不實文書罪及行
    使使公務員登載不實罪部分，有犯意聯絡及行為分擔，應依
    共同正犯論處。被告癸○○、未○○、Ｉ○○雖非公務員，
    然與身為公務員之被告辰○○共犯此部分犯行，依刑法第31
    條第1 項之規定，應仍以共犯論。
４、被告辰○○、戊○○所犯上開數罪間，有方法、目的之牽連
    關係，為牽連犯，應依修正前刑法第55條後段之規定，從一
    重罪處斷；亦即被告辰○○應論以違背職務收受賄賂罪，而
    被告戊○○則論以行賄罪。
(三)被告辰○○、子○○所涉部分（事實欄「柒」部分）：
１、核被告辰○○所為，係犯貪污治罪條例第4 條第1 項第5款
  　之違背職務收受賄賂罪及刑法第216 條、第213 條、第214
    條之行使公務員登載不實文書罪及行使使公務員登載不實罪
    。
２、核被告子○○所為，係犯貪污治罪條例第11條第3 項之行賄
    罪及刑法第216 條、第214 條之行使使公務員登載不實罪。
３、被告子○○、未○○、Ｉ○○就行賄罪部分，有犯意聯絡及
    行為分擔，應依共同正犯論處。被告子○○、未○○、Ｉ○○與被告辰○○就行使公務員登載不實文書罪及行使使公務
    員登載不實罪部分，有犯意聯絡及行為分擔，應依共同正犯
    論處。被告子○○、未○○、Ｉ○○雖非公務員，然與身為
    公務員之被告辰○○共犯此部分犯行，依刑法第31條第1項
    之規定，應仍以共犯論。
４、被告辰○○、子○○所犯上開數罪間，有方法、目的之牽連
    關係，為牽連犯，應依修正前刑法第55條後段之規定，從一
    重罪處斷；亦即被告辰○○應論以違背職務收受賄賂罪，而
    被告子○○則論以行賄罪。
(四)被告辰○○、Ｅ○○（另案偵辦）所涉部分（事實欄「捌」
    部分）：核被告辰○○所為，係犯貪污治罪條例第5 條第1
　　項第3 款之對於職務上行為收受賄賂罪。
(五)被告辰○○、申○○（另案偵辦）所涉部分（事實欄「玖」
    部分）：
１、核被告辰○○所為，係犯貪污治罪條例第4 條第1 項第5款
  　之違背職務收受賄賂罪及刑法第216 條、第213 條、第214
    條之行使公務員登載不實文書罪及行使使公務員登載不實罪
    。
２、被告辰○○與申○○、未○○、Ｉ○○就行使公務員登載不
    實文書罪及行使使公務員登載不實罪部分，有犯意聯絡及行
    為分擔，應依共同正犯論處。被告申○○、未○○、Ｉ○○
    雖非公務員，然與身為公務員之被告辰○○共犯此部分犯行
    ，依刑法第31條第1 項之規定，應仍以共犯論。
３、被告辰○○所犯上開數罪間，有方法、目的之牽連關係，為
    牽連犯，應依修正前刑法第55條後段之規定，從一重罪之違
    背職務收受賄賂罪處斷。
(六)被告辰○○所涉上開數罪：
１、就其違背職務之行為收受賄賂部分：被告辰○○於91年1 月
    23 日 收受戊○○賄賂4,000 元，於91年3 月19日收受申○○賄賂4,000 元，其先後犯行，時間緊接，所犯罪名相同，
    顯係出於概括犯意為之，為連續犯，應依修正前刑法第56條
    連續犯之規定論以一罪，並加重其刑，且與於89年10月23日
    收受子○○賄賂5,000 元部分予以分論併罰。
２、就其職務上之行為收受賄賂部分：被告辰○○於90年9 月25
    日收受Ｅ○○賄賂2,500 元，於91年1 月9 日與被告丁○○
    共同收受ｉ○○賄賂5,000 元，其先後犯行，時間緊接，所
    犯罪名相同，顯係出於概括犯意為之，為連續犯，應依修正
    前刑法第56條連續犯之規定論以一罪，並加重其刑，且與上
    開違背職務之收賄行為部分，罪名有別，自應併合處罰。
五、被告ｊ○○所涉部分（事實欄「拾」）
１、核被告ｊ○○所為，係犯貪污治罪條例第4 條第1 項第5款
  　之違背職務收受賄賂罪及刑法第216 條、第213 條、第214
    條之行使公務員登載不實文書罪及行使使公務員登載不實罪
    。
２、被告ｊ○○與Ｇ○○（另案審結）共同對於違背職務之行為
    及行使公務員登載不實文書罪；另與Ｚ○○、Ｖ○○、Ｗ○○共同就行使使公務員登載不實罪部分，有犯意聯絡及行為
    分擔，應依共同正犯論處。
３、被告ｊ○○所犯上開數罪間，有方法、目的之牽連關係，為
    牽連犯，應依修正前刑法第55條後段之規定，從一重之違背
    職務收受賄賂罪處斷。
六、被告丁○○、甲○○、乙○○、庚○○（另行通緝）琴所涉
    部分（事實欄「伍」、「拾壹」、「拾貳」、「拾參」部分
    ）：
(一)被告丁○○、辰○○、丑○○所涉部分（事實欄「伍」部分
    ；按辰○○、丑○○所涉部分，如前所述）：核被告丁○○
　　所為，均係犯貪污治罪條例第5 條第1 項第3 款之對於職務
　  上行為收受賄賂罪。被告辰○○、丁○○就此部分有犯意聯
    絡及行為分擔，應依共同正犯論處。
(二)被告丁○○、甲○○所涉部分（事實欄「拾壹」部分）：
１、核被告丁○○所為，係犯貪污治罪條例第4 條第1 項第5款
  　之違背職務收受賄賂罪及刑法第216 條、第213 條、第214
    條之行使公務員登載不實文書罪及行使使公務員登載不實罪
    。
２、核被告甲○○所為，係犯刑法第216 條、第214 條之行使使
    公務員登載不實罪及貪污治罪條例第11條第3 項之行賄罪。
３、被告甲○○、未○○、Ｌ○○就行使使公務員登載不實罪部
    分，被告甲○○、未○○、Ｉ○○就行賄罪部分，有犯意聯
    絡及行為分擔，應依共同正犯論處。被告丁○○與甲○○、
　　未○○、Ｉ○○就行使公務員登載不實文書罪及行使使公務
　  員登載不實罪部分，有犯意聯絡及行為分擔，應依共同正犯
    論處。被告甲○○、未○○、Ｉ○○雖非公務員，然與身為
    公務員之被告丁○○共犯此部分犯行，依刑法第31條第1項
    之規定，應仍以共犯論。
４、被告丁○○、甲○○所犯上開數罪間，有方法、目的之牽連
    關係，為牽連犯，應依修正前刑法第55條後段之規定，從一
    重罪處斷；亦即被告丁○○應論以違背職務收受賄賂罪，而
    被告甲○○則論以行賄罪。
(三)被告丁○○、乙○○所涉部分（事實欄「拾貳」部分）：
１、核被告丁○○於85年8 月15日所為對於違背職務之行為收受
    賄賂罪犯行，應適用行為時法，即81年7 月17日公布施行之
　　貪污治罪條例第5 條第1 項第3 款之對於職務上行為收受賄
　  賂罪。
２、核被告乙○○所為，係犯貪污治罪條例第11條第3 項之行賄
    罪。被告乙○○、未○○、Ｉ○○就此部分，有犯意聯絡及
    行為之分擔，應依共同正犯論處。
(四)被告丁○○、庚○○（另行通緝）所涉部分（事實欄「拾參
    」部分）：
１、核被告丁○○所為，係犯貪污治罪條例第4 條第1 項第5款
  　之違背職務收受賄賂罪及刑法第216 條、第213 條、第214
    條之行使公務員登載不實文書罪及行使使公務員登載不實罪
    。
２、被告丁○○所犯上開數罪間，有方法、目的之牽連關係，為
    牽連犯，應依修正前刑法第55條後段之規定，從一重違背職
    務收受賄賂罪處斷。
(五)被告丁○○所涉上開數罪：
１、就其違背職務之行為收受賄賂部分：被告丁○○於89年9 月
    20日收受甲○○賄賂4,000 元，於90年11月5 日收受庚○○
    賄賂4,000 元，其先後犯行，時間緊接，所犯罪名相同，顯
    係出於概括犯意為之，為連續犯，應依修正前刑法第56條連
    續犯之規定論以一罪，並加重加刑。
２、就其職務上之行為收受賄賂部分：被告丁○○於85年8 月15
    日收受乙○○賄賂4,000 元，於91年1 月9 日與被告辰○○
    共同收受ｉ○○賄賂5,000 元，二次收賄時間相隔五年以上
    ，且犯意各別，行為互殊，應予分論併罰。
拾陸、科刑及沒收：
一、本件被告行為後，刑法第51條業於94年1 月7 日修正公布，
    並於95年7 月1 日施行，修正前刑法第51條規定：「數罪併
    罰，分別宣告其罪之刑，依左列各款定其應執行者：」其中
    第5 款規定：「宣告多數有期徒刑者，於各刑中之最長期以
    上，各刑合併之刑期以下，定其刑期。但不得逾20年。」修
    正後刑法第51條第5 款規定：「宣告多數有期徒刑者，於各
    刑中之最長期以上，各刑合併之刑期以下，定其刑期。但不
    得逾30年。」比較結果，修正後刑法並非較有利於行為人，
    依刑法第2 條第1 項前段之規定，是應依修正前刑法第51條
    第5 款規定，定其應執行之刑。
二、被告午○○、壬○○、辰○○、丁○○、卯○○部分：
(一)被告午○○於：（１）89年9 月25日收受辛○○賄賂8,000
    元、（２）91年1 月28日收受巳○○賄賂5,000 元、（３）
    90 年12 月19日收受癸○○賄賂4,000 元、（４）90年12月
    25日收受丙○○○賄賂100 元；被告壬○○於91年1 月31
    日收受天○○賄賂8,000 元；被告辰○○於：（１）89年10
    月23日收受子○○賄賂5,000 元、（２）91年1 月23日收受
    戊○○賄賂4,000 元、（３）91年3 月19日收受申○○賄賂
    4,000 元、（４）90年9 月25日收受Ｅ○○賄賂2,500 元，
    （５）91年1 月9 日與被告丁○○共同收受ｉ○○賄賂5,00
    0 元；被告丁○○於：（１）85年8 月15日收受乙○○賄賂
    4,000 元、（２）89年9 月20日收受甲○○賄賂4,000 元、
    （３）90年11月5 日收受庚○○賄賂4,000 元、（４）91年
    1 月9 日與被告辰○○共同收受ｉ○○賄賂5,000 元。上開
    被告所犯僅係藉機收取監理黃牛之小額賄款，考量其情節輕
    微，且各次所得財物（連續犯合併計算各次數額之總合、共
    同正犯合併計算全體共同所得）均在新臺幣五萬以下，應適
    用現行貪污治罪條例第12條屬於刑法分則減輕事由性質之規
    定，遞減輕其刑，並得依刑之規定，減輕其刑（按貪污治罪
    條例於85年10月23日修正公布，關於此部分情節輕微減輕其
    刑之規定，雖自同條例第11條移至第12條，惟其內容並未變
    更），又被告午○○、辰○○、丁○○同時有上開刑之加重
    （連續犯）及減輕事由（減刑），應依刑法第71條第1 項之
    規定先加後減之（惟依刑法第65條第1 項之規定，就無期徒
    刑部分，不得加重）。
(二)本件考量被告午○○、壬○○、辰○○、丁○○、卯○○等
    五人係公務人員，本應體念其所享俸祿均係民脂民膏，當竭
    盡心力為民服務，詎其竟為一己私欲，藉其職務上之機會收
    受考生賄款，且與上開監理黃牛勾串舞弊收賄之犯罪時間長
    達六年以上，致使高雄市監理處之駕駛執照考試喪失公信性
    ；再被告午○○等五人於偵查及本院審理中一再飾詞圖卸，
    全無悔意，犯後態度不佳；另審酌本件被告午○○收賄四次
    （其中違背職務二次）、被告壬○○違背職務收賄一次、被
    告辰○○收賄五次（其中違背職務三次）、被告丁○○收賄
    四次（其中違背職務二次）、被告卯○○違背職務收賄一次
    等情狀，爰分別量處如主文所示之刑，被告午○○、辰○○
    及丁○○部分並定其應執行之刑，以示懲儆。
(三)被告午○○等五人所犯違反貪污治罪條例之罪，既經本院宣
    告有期徒刑以上之刑，均應依同條例第17條之規定，均併予
    宣告褫奪公權如主文所示（按貪污治罪條例於85年10月23日
    修正公布，關於褫奪公權之規定，雖自同條例第16條移至第
    17條，惟其內容並未變更）。
(四)查本件被告被告午○○等五人之犯罪時間，均在96年4 月24
    日以前，另依中華民國九十六年罪犯減刑條例第3 條第1 項
    第1 款規定：「犯貪污治罪條例第四條至第六條之罪，經宣
    告死刑、無期徒刑或逾有期徒刑一年六月之刑者，不予減刑
    ，但依同條例第十二條規定減輕其刑者，不在此限。」本件
    被告被告午○○等五人係犯貪污治罪條例第4 條至第6 條之
    罪，且情節輕微而其所得財物在五萬元以下，並依同條例第
    12條第1 項之規定減輕其刑，已如前述，渠等犯罪時間既在
    96年4 月24日以前，依上揭減刑條例第3 條第1 項第1 款但
    書規定，爰依同條例第2 條、第7 條及第14條之規定減其宣
    告刑，並各量處如主文所示之宣告刑及減得之刑，其褫奪公
    權部分，並比照主刑部分減為二分之一。被告午○○等五人
    同時有二種刑（情節輕微交付財物未滿五萬元、減刑）之減
    輕事由，應依刑法第70條之規定遞減之。又被告午○○、辰
    ○○及丁○○所犯部分並再定其應執行之刑。
(五)本件被告午○○等五人所犯係貪污治罪條例第4 條至第6 條
    之罪，其所收受之上開賄賂，應依現行之貪污治罪條例第10
　　條第1 項、第2 項之規定，均追繳沒收之，如全部或一部無
　  法追繳時，均應以其財產抵償之（按貪污治罪條例於85年10
    月23日修正公布，關於追繳沒收之規定，雖自同條例第9 條
    移至第10條，惟其內容並未變更）。又被告壬○○所得財物
　　新臺幣肆仟元應與Ｇ○○連帶追繳沒收之，如全部或一部無
　  法追繳時，以其財產連帶抵償之。又被告卯○○所得財物
　　新臺幣肆仟元應與Ｇ○○連帶追繳沒收之，如全部或一部無
　  法追繳時，以其財產連帶抵償之。
二、被告寅○○、巳○○、癸○○、丙○○○、己○○、丑○○
    、戊○○、子○○、甲○○、乙○○等十人部分：
(一)被告寅○○等十人於偵查中及本院審理時，均已自白行賄犯
    行，並供述行賄官員之犯罪事證，使檢察官得以追訴整體貪
    污犯罪網路，且所犯僅係乘機行賄監理人員小額賄款，考量
    其情節輕微，行賄金額亦均未達新台幣五萬元，爰依貪污治
    罪條例第11條第4 項後段之規定減輕其刑後，另依同法第12
    條第2 項屬於刑法分則減輕事由性質之規定，遞減輕其刑，
    並得依刑法第66條之規定（貪污治罪條例第11條第4 項後段
    同時有免除其刑之規定），減輕其刑至三分之二。
(二)爰審酌被告寅○○仲介駕駛執照補習班之經營者，不思輔導
    考生以正當途徑考領汽機車駕駛執照，為圖私利，竟行賄高
    雄市監理處工務員即被告午○○，使午○○違背職務協助不
    適格之考生即被告巳○○取得駕駛執照；被告丙○○○以逾
    10年車齡之舊車行賄午○○，使午○○違背職務而順利通過
    驗車及辦理車輛過戶手續；被告巳○○、癸○○、己○○、
　　丑○○、戊○○、子○○、甲○○、乙○○為取得駕駛執照
　  ，竟勾結上開監理黃牛以金錢行賄公務人員，因而順利取得
    駕照行車上路，不僅危及其等自身之行車安全，亦將使其他
    交通參與者受有極大傷害之虞，並損及監理機關對於駕駛執
    照管理之正確性，惟念及其等犯後都坦承犯行，深知悔悟及
    其智識程度等一切情狀，爰分別量處如主文所示之刑，併均
    依貪污治罪條例第17條規定，宣告褫奪公權如主文所示。
(三)被告寅○○等十人犯罪時之刑法第41條第1 項前段規定：「
    犯最重本刑為5 年以下有期徒刑以下之刑之罪，而受6 個月
    以下有期徒刑或拘役之宣告，因身體、教育、職業、家庭之
　　關係或其他正當事由，執行顯有困難者，得以1 元以上3 元
　  以下折算1 日，易科罰金。」，又易科罰金折算標準，依修
    正前罰金罰鍰提高標準條例第2 條前段規定（現已刪除），
    就其原定數額提高為1 百倍折算1 日，即以銀元3 百元（即
    新臺幣9 百元）折算為1 日。再刑法第41條於90年1 月10日
    修正為：「犯最重本刑為五年以下有期徒刑以下之刑之罪，
　　而受六個月以下有期徒刑或拘役之宣告，因身體、教育、職
　  業、家庭之關係或其他正當事由，執行顯有困難者，得以一
    元以上三元以下折算一日，易科罰金。但確因不執行所宣告
    之刑，難收矯正之效，或難以維持法秩序者，不在此限。」
    並增訂第二項：「併合處罰之數罪，均有前項情形，其應執
    行之刑逾六月者，亦同。」惟現行刑法第41條第1 項前段則
    規定：「犯最重本刑為5 年以下有期徒刑以下之刑之罪，而
    受6 個月以下有期徒刑或拘役之宣告者，得以新臺幣1 千元
    、2 千元或3 千元折算1 日，易科罰金。」，比較修正前後
    之易科罰金折算標準，自以中間法即90年1 月10日修正之刑
    法第41條之規定，較有利於被告。爰考量被告寅○○等十人
    之經濟狀況，並均諭知如易科罰金，以銀元參佰元即新台幣
    玖佰元折算壹日之折算標準。
(四)查本件被告寅○○等十人之犯罪時間，均在96年4 月24日以
    前，核符中華民國九十六年罪犯減刑條例第2 條第1 項第3
    款之規定，應減其宣告刑二分之一。被告寅○○等十人同時
    有三種刑（自白、情節輕微交付財物未滿五萬元、減刑）之
    減輕事由，應依刑法第70條之規定遞減之，併再諭知易科罰
    金之折算標準，以資警惕。
(五)按刑法第74條關於緩刑要件之規定，於94年1 月7 日修正，
    同年2 月2 日公布，於95年7 月1 日施行（以下簡稱新法）
    ，被告犯罪在新法施行前，新法施行後，緩刑之宣告，應適
    用新法第74條之規定（最高法院95年5 月23日第8 次刑事庭
    決議參照）。本件被告寅○○、巳○○、癸○○、丙○○○
　　、己○○、戊○○、子○○、甲○○、乙○○（按被告ｉ○○五年內有徒刑宣告）未曾有前科紀錄，有臺灣高等法院被
    告全國前案紀錄表各1 份在卷可憑，其等因一時失慮，致犯
    本罪，且犯後坦承犯行，深知悔悟，本院認其經此次科刑教
    訓後，當知警惕，應無再犯之虞，因認其所受宣告之刑，以
    暫不執行為適當，爰併予宣告被告寅○○、巳○○緩刑參年
    ，被告巳○○、癸○○、丙○○○、己○○、丑○○、戊○○、子○○、甲○○、乙○○緩刑貳年，用啟自新。
(六)扣案如附表所示之物係被告Ｌ○○所有，用以進行本件考照
    筆試電子舞弊之用，業據被告未○○、Ｉ○○、Ｌ○○、癸○○、戊○○、甲○○、供承在卷（見91年3 月26日未○○
    高雄市調查處調查筆錄、91年3 月26日Ｉ○○高雄市調查處
    調查筆錄、91年3 月26日Ｌ○○高雄市調查處調查筆錄及癸○○、戊○○、甲○○上開筆錄），在共犯責任共通範圍內
    ，應依刑法第38條第1 項第2 款規定沒收之。至於在未○○
    上開補習班扣得寫有考生資料之信封12只、連絡單4 張、監
    理黃牛Ｓ○○等人之名片及聯絡電話3 張，在Ｉ○○之高雄
    市監理處福利社內及其高雄縣鳳山市○○街38號17樓住處扣
    得記事簿、桌曆、聯絡電話簿各1 本等物品，經查與本件被
    告案情無涉，自不得宣告沒收，附此敘明。
(七)按共同正犯犯罪所得之財物為現金時，因共同正犯應就全部
    犯罪結果負其責任，而合併計算犯罪所得，且於全部或一部
    不能沒收時以其財產抵償之，但為避免執行時發生重複沒收
    、抵償之情形，故各共同正犯之間係採「連帶沒收主義」。
    本件被告壬○○與Ｇ○○共同違背職務之行為，收受賄賂，
    所得財物新臺幣肆仟元應連帶追繳沒收之，如全部或一部無
    法追繳時，以其財產連帶抵償之；被告卯○○與Ｇ○○共同
    違背職務之行為，收受賄賂，所得財物新臺幣肆仟元應連帶
    追繳沒收之，如全部或一部無法追繳時，以其財產連帶抵償
    之。
乙、不另諭知無罪部分：
壹、起訴書附表一編號四部分：
一、公訴意旨以Ｎ○○（另案偵辦）為使汽車考照能順利通過，
    透過未○○向監理人員行賄，Ｎ○○於89年9 月25日，在高
    雄市監理處旁都會公園將3 萬元賄款交付未○○，未○○再
　　將其中4 千元透過Ｉ○○轉交午○○，未○○並自監理人員
　  處事先取得相同內答筆試考題，並將考題交付Ｎ○○，Ｎ○○因此通過考試，因認被告午○○涉犯貪污治罪條例第4 條
    第1項 第5 款之違背職務收受賄賂罪。
二、公訴意旨認被告午○○涉犯此部分罪嫌，無非以起訴書附表
    一編號四證據欄所示各項證據，為其論據。惟證人Ｎ○○業
    於本院證稱伊沒有事先跟筆試監考官拿考題等語（本院第五
    卷、96. 1.10筆錄）；另就卷院Ｎ○○之普通汽車駕駛執照
    登記書、術科考試評分表（本院第一卷，第149 頁），被告
    午○○於Ｎ○○路考部分，擔任術科測驗（路考）考驗員及
　　監考員並未監考筆試部分。此外復查無其他積極證據，足認
　  被告有何公訴意旨指稱之違背職務收受賄賂罪嫌，此部分既
    屬不能證明，本應為無罪之諭知；然起訴意旨認此部分如成
    立犯罪，因與被告午○○上開論證屬實之違背職務收受賄賂
    罪部分，有裁判上一罪之連續犯關係，爰不另為無罪之諭知
    ，併此敘明。
貳、起訴書附表一編號五部分：
一、公訴意旨以Ｑ○○（另案審結）為使汽車考照能順利通過，
    透過未○○向監理人員行賄，Ｎ○○於91年2 月下旬，在高
    雄市監理處旁圍牆，將2 萬5 千元賄款交付未○○，未○○
    再將其中5 千元透過Ｉ○○轉交午○○，Ｑ○○因此通過考
    試，因認被告午○○涉犯貪污治罪條例第4 條第1 項第5 款
    之違背職務收受賄賂罪。
二、公訴意旨認被告午○○涉犯此部分罪嫌，無非以起訴書附表
    一編號五證據欄所示各項證據，為其論據。惟證人Ｑ○○業
    於本院審理時證稱伊於91年2 月間有到高雄市監理站考駕照
    ，要考試之前，有位男子（即前述Ｌ○○）帶我到車上，在
    伊身上裝振動器，衣領上裝麥克風，他要伊念題目給他，答
    案他會用振動方式告訴伊，選擇題是答案是1 振動1 次，答
    案是2 振動2 次，以此類推，是非題也是用振動1 次或2 次
    代表是或非等語（本院第六卷、第17至19頁、96.4.11 筆錄
    ），是本件被告午○○顯未幫忙Ｑ○○通過筆試。此外復查
    無其他積極證據，足認被告有何公訴意旨指稱之違背職務收
    受賄賂罪嫌，此部分既屬不能證明，本應為無罪之諭知；然
　　起訴意旨認此部分如成立犯罪，因與被告午○○上開論證屬
    實之違背職務收受賄賂罪部分，有裁判上一罪之連續犯關係
    ，爰不另為無罪之諭知，併此敘明。
參、起訴書附表一編號六部分：
一、公訴意旨以考生ｓ○○（另案偵辦）為使汽車考照能順利通
    過，透過監理黃牛Ｕ○○（業經經高雄地方法院檢察署以91
    年度偵字第23334 號為不起訴處分）向監理人員行賄，ｓ○○於91年3 月21日、在高雄市監理處，將3 萬元賄款交付Ｕ
    ○○，Ｕ○○將其中5 千元轉交被告午○○，ｓ○○因此通
    過考試，因認被告午○○涉犯貪污治罪條例第4 條第1 項第
    5 款之違背職務收受賄賂罪。
二、公訴意旨認被告午○○涉犯此部分罪嫌，無非以起訴書附表
    一編號六證據欄所示各項證據，為其論據。惟本件監理黃牛
    Ｕ○○涉嫌行賄部分，業經不起訴處分（如上述）；另ｓ○○於調詢亦否認有行賄事實（調查卷，第192 頁反面）。此
    外復查無其他積極證據，足認被告有何公訴意旨指稱之違背
　　職務收受賄賂罪嫌，此部分既屬不能證明，本應為無罪之諭
　  知；然起訴意旨認此部分如成立犯罪，因與上開論證屬實之
    違背職務收受賄賂罪部分，有裁判上一罪之連續犯關係，爰
    不另為無罪之諭知，併此敘明。
肆、起訴書附表一編號七部分：
一、公訴意旨以被告午○○收受ｋ○○（原名黃○○、另案偵辦
    ）轉交不詳考生之汽車筆試賄款1 至2 次，因認被告午○○
    涉犯貪污治罪條例第4 條第1 項第5 款之違背職務收受賄賂
    罪。
二、公訴意旨認被告午○○涉犯此部分罪嫌，無非以起訴書附表
    一編號七證據欄所示各項證據，為其論據。惟證人ｋ○○業
    於本院審理時證稱伊有見過午○○，但沒有拿錢給他等語（
    本院第五卷、96.1.10 筆錄）。此外復查無其他積極證據，
    足認被告有何公訴意旨指稱之違背職務收受賄賂罪嫌，此部
    分既屬不能證明，本應為無罪之諭知；然起訴意旨認此部分
　　如成立犯罪，因與上開論證屬實之違背職務收受賄賂罪部分
　  ，有裁判上一罪之連續犯關係，爰不另為無罪之諭知，併此
    敘明。
伍、起訴書附表一編號九部分：
一、公訴意旨以Ｏ○○、Ｊ○○為使汽車考照能順利通過，透過
    監理黃牛宇○○（另案偵辦）向監理人員行賄，Ｏ○○於84
    年10月27日，在高雄市監理處將3 萬元賄款交付宇○○，宇
　  ○○再透過監理人員Ｃ○○（另案審結）將其中5 千元筆試
    賄款交予壬○○，渠等因此通過考試，因認被告壬○○涉犯
    貪污治罪條例第4 條第1 項第5 款之違背職務收受賄賂罪。
二、公訴意旨認被告壬○○涉犯此部分罪嫌，無非以起訴書附表
    一編號九證據欄所示各項證據，為其論據。惟證人宇○○業
    於本院審理時證稱伊並未介紹考生Ｏ○○、Ｊ○○給Ｃ○○
    ，亦無以每人1 萬元代價向壬○○行賄等語（本院第五卷、
    96.1.10 筆錄、第64頁）。此外復查無其他積極證據，足認
    被告有何公訴意旨指稱之違背職務收受賄賂罪嫌，此部分既
    屬不能證明，本應為無罪之諭知；然起訴意旨認此部分如成
    立犯罪，因與被告壬○○上開論證屬實之違背職務收受賄賂
    罪部分，有裁判上一罪之連續犯關係，爰不另為無罪之諭知
    ，併此敘明。
陸、起訴書附表一編號十四部分：
一、公訴意旨以Ａ○○為使汽車考照能順利通過，透過未○○向
    監理人員行賄，於91年2 月22日，在高雄市監理處，將4 萬
    5千元賄款交付未○○，未○○再將其中5 千元透過Ｉ○○
　　轉交辰○○，未○○並自監理人員處事先取得相同內答筆試
　  考題，Ａ○○因此通過考試，因認被告辰○○涉犯貪污治罪
    條例第4 條第1 項第5 款之違背職務收受賄賂罪。
二、公訴意旨認被告辰○○涉犯此部分罪嫌，無非以起訴書附表
    一編號十四證據欄所示各項證據，為其論據。惟證人Ａ○○
    業於本院審理時證稱伊考駕照過程中在監理處停車場車上拿
    4 萬5 千元及一些證件給一名女子（即未○○），她說拿4
    萬5 千元一定可以取得駕照，在停車場上除了拿3 份考題給
    我看外，還有在我身上裝振動器、小麥克風等語（本院第六
    卷、第11至12頁、96.4.11 筆錄），是本件被告辰○○顯未
    幫忙Ａ○○通過筆試。此外復查無其他積極證據，足認被告
    有何公訴意旨指稱之違背職務收受賄賂罪嫌，此部分既屬不
    能證明，本應為無罪之諭知；然起訴意旨認此部分如成立犯
　　罪，因與被告辰○○上開論證屬實之違背職務收受賄賂罪部
　　分，有裁判上一罪之連續犯關係，爰不另為無罪之諭知，併
　　此敘明。
柒、起訴書附表一編號十七部分：
一、公訴意旨以ｌ○○為使汽車考照能順利通過，透過宇○○（
    另案偵辦）交不詳金額給監理人員，宇○○再將其中3 千元
    交給辰○○，致使不太識字之ｌ○○因而通過考試，因認被
　　告辰○○涉犯貪污治罪條例第4 條第1 項第5 款之違背職務
　  收受賄賂罪。
二、公訴意旨認被告辰○○涉犯此部分罪嫌，無非以起訴書附表
    一編號十七證據欄所示各項證據，為其論據。惟本件調查卷
    及偵查卷僅有「Ｋ○○」筆錄與汽車駕駛執照登記書，並無
    起訴書附表所載ｌ○○相關資料。此外除「Ｋ○○」單一證
    述，亦無其他積極證據，足認被告有何公訴意旨指稱之違背
    職務收受賄賂罪嫌，此部分既屬不能證明，本應為無罪之諭
    知；然起訴意旨認此部分如成立犯罪，因與被告辰○○上開
    論證屬實之違背職務收受賄賂罪部分，有裁判上一罪之連續
　　犯關係，爰不另為無罪之諭知，併此敘明。
捌、起訴書附表一編號十八部分：
一、公訴意旨以ｍ○○為使汽車考照能順利通過，將不詳金額賄
    款交付宇○○，並透過宇○○（另案偵辦）於84年8 月7 日
    、同年9 月30日，在不詳地點透過Ｃ○○將其中3 千元交予
    辰○○，ｍ○○因此通過考試，因認被告辰○○涉犯貪污治
　　罪條例第4 條第1 項第5 款之違背職務 收受賄賂罪。
二、公訴意旨認被告辰○○涉犯此部分罪嫌，無非以起訴書附表
    一編號十八證據欄所示各項證據，為其論據。惟證人宇○○
    業於本院證稱伊與學員（即ｍ○○）都不認識，伊只與監理
    處人員打完招呼後，人就走了等語（本院第五卷、第64頁、
    96.1.10 筆錄）。此外復查無其他積極證據，足認被告有何
    公訴意旨指稱之違背職務收受賄賂罪嫌，此部分既屬不能證
    明，本應為無罪之諭知；然起訴意旨認此部分如成立犯罪，
　　因與被告辰○○上開論證屬實之違背職務收受賄賂罪部分，
　  有裁判上一罪之連續犯關係，爰不另為無罪之諭知，併此敘
    明。
玖、起訴書附表一編號十九部分：
一、公訴意旨以ｎ○○為使汽車考照能順利通過，透過未○○向
    監理人員行賄，ｎ○○將1 萬5 千元賄款經由不知名男子交
    付未○○，未○○再透過Ｉ○○將其中4 千元交予卯○○，
    ｎ○○因此通過考試，因認被告卯○○涉犯貪污治罪條例第
    4 條第1 項第5 款之違背職務收受賄賂罪。
二、公訴意旨認被告卯○○涉犯此部分罪嫌，無非以起訴書附表
    一編號十九證據欄所示各項證據，為其論據。惟本件證人未
    ○○並未證稱有收受ｎ○○交付之1 萬5 千元賄款，並透過
    Ｉ○○將其中4 千元轉交卯○○等情；另扣案之未○○便條
　　紙，亦無有關ｎ○○部分之資料。此外復查無其他積極證據
  　，足認被告有何公訴意旨指稱之違背職務收受賄賂罪嫌，此
    部分既屬不能證明，本應為無罪之諭知；然起訴意旨認此部
　　分如成立犯罪，因與被告卯○○上開論證屬實之違背職務收
　  受賄賂罪部分，有裁判上一罪之連續犯關係，爰不另為無罪
    之諭知，併此敘明。
拾、起訴書附表一編號二十部分：
一、公訴意旨以Ｋ○○為使汽車考照能順利通過，於84年9 月30
    日，在高雄市監理處，以不詳金額透過宇○○（另案偵辦）
    向監理人員行賄，宇○○再透過Ｃ○○交付卯○○5 千元，
    因而通過考試，因認被告卯○○涉犯貪污治罪條例第4 條第
    1 項第5 款之違背職務收受賄賂罪。
二、公訴意旨認被告卯○○涉犯此部分罪嫌，無非以起訴書附表
    一編號二十證據欄所示各項證據，為其論據。惟本件業據證
    人Ｋ○○證稱伊考照當天，筆試部分有的題目我看不懂，伊
　  仍把全部題目都作答，沒有把握伊所填寫的答案是否正確，
    但確實通過筆試，路考時沒有壓到感應線，順利拿到駕照等
    語（91.5.2高雄市調處筆錄、調查卷第265頁）。此外復查
　　無其他積極證據，足認被告有何公訴意旨指稱之違背職務收
　  受賄賂罪嫌，此部分既屬不能證明，本應為無罪之諭知；然
    起訴意旨認此部分如成立犯罪，因與被告卯○○上開論證屬
　　實之違背職務收受賄賂罪部分，有裁判上一罪之連續犯關係
　  ，爰不另為無罪之諭知，併此敘明。
拾壹、起訴書附表一編號二十一部分：
一、公訴意旨以玄○○為使大貨車考照能順利通過，透過未○○
    向監理人行賄，於91年2 月22日在高雄市監理處門口，將不
    詳賄款經由不知名男子交付未○○，未○○再透過Ｉ○○將
    其中二千五百元賄款交予卯○○，因此通過考試，因認被告
    卯○○涉犯貪污治罪條例第4 條第1 項第5 款之違背職務收
    受賄賂罪。
二、公訴意旨認被告卯○○涉犯此部分罪嫌，無非以起訴書附表
    一編號二十一證據欄所示各項證據，為其論據。惟本件業據
    證人玄○○於本院審理時證稱，伊取得駕照過程無人幫助，
    也沒有拿錢出來等語（本院第六卷、第6 頁、96.4.11 筆錄
    ）。此外復查無其他積極證據，足認被告有何公訴意旨指稱
　　之違背職務收受賄賂罪嫌，此部分既屬不能證明，本應為無
　  罪之諭知；然起訴意旨認此部分如成立犯罪，因與被告卯○○上開論證屬實之違背職務收受賄賂罪部分，有裁判上一罪
　　之連續犯關係，爰不另為無罪之諭知，併此敘明。
拾貳、起訴書附表一編號二十三部分：
一、公訴意旨以Ｈ○○為使大貨車考照能順利通過，於91年1 月
    5 日在華榮輪胎行，透過監理黃牛Ｄ○○（業經檢察官為不
　　起訴處分確定）向監理人員行賄，Ｈ○○將1 萬5 千元賄款
　  交付Ｄ○○，Ｄ○○再將其中2 千5 百元賄款交予卯○○，
    Ｈ○○因此通過考試，因認被告卯○○涉犯貪污治罪條例第
    4 條第1 項第5 款之違背職務收受賄賂罪。
二、公訴意旨認被告卯○○涉犯此部分罪嫌，無非以起訴書附表
    一編號二十三證據欄所示各項證據，為其論據。惟本件業據
    證人Ｄ○○於本院審理時證稱華榮輪胎老闆包的紅包是補習
    費用，第一個兒子來是1 萬5 千元，伊沒有將其中一部份的
    錢交給卯○○等語（本院第五卷、第69頁、96.1.10 筆錄）
    。此外復查無其他積極證據，足認被告有何公訴意旨指稱之
　　違背職務收受賄賂罪嫌，此部分既屬不能證明，本應為無罪
  　之諭知；然起訴意旨認此部分如成立犯罪，因與被告卯○○
    上開論證屬實之違背職務收受賄賂罪部分，有裁判上一罪之
　　連續犯關係，爰不另為無罪之諭知，併此敘明。
拾參、起訴書附表一編號二十四部分：
一、公訴意旨以ｏ○○、ｐ○就為使汽車考照能順利通過，透過
    宇○○（另案偵辦）向監理人員行賄，宇○○收受賄款後，
    透過Ｃ○○將其中賄款各5 千元交予卯○○，二人因此通過
    考試，因認被告卯○○涉犯貪污治罪條例第4 條第1 項第5
    款之違背職務收受賄賂罪。
二、公訴意旨認被告卯○○涉犯此部分罪嫌，無非以起訴書附表
    一編號二十四證據欄所示各項證據，為其論據。惟證人宇○○業於本院審理時證稱伊並未介紹考生ｏ○○、ｐ○給Ｃ○○，亦無以每人1 萬元代價向卯○○行賄等語（本院第五卷
    、96.1.10 筆錄、第63、64頁）。此外復查無其他積極證據
    ，足認被告有何公訴意旨指稱之違背職務收受賄賂罪嫌，此
　　部分既屬不能證明，本應為無罪之諭知；然起訴意旨認此部
　  分如成立犯罪，因與被告卯○○上開論證屬實之違背職務收
    受賄賂罪部分，有裁判上一罪之連續犯關係，爰不另為無罪
    之諭知，併此敘明。
拾肆、起訴書附表一編號二十七部分：
一、公訴意旨以戌○○（原名ｑ○○）為使汽車考照能順利通過
    ，透過未○○向監理人員行賄，ｑ○○將3 萬元賄款交付未
　  ○○，未○○再透過Ｉ○○將其中4 千元賄款交予丁○○，
    ｑ○○於筆試前即取得試題等方式，因此通過考試，因認被
    告丁○○涉犯貪污治罪條例第4 條第1 項第5 款之違背職務
    收受賄賂罪。
二、公訴意旨認被告丁○○涉犯此部分罪嫌，無非以起訴書附表
    一編號二十七證據欄所示各項證據，為其論據。惟此部分被
    告丁○○於戌○○考照時，係擔任術科測驗（路考）考驗員
　　及監考員之職務，有卷附戌○○之普通汽車駕駛執照登記書
  　及術科考驗評分表在卷。此外復查無其他積極證據，足認被
    告有何公訴意旨指稱之違背職務收受賄賂罪嫌，此部分既屬
　　不能證明，本應為無罪之諭知；然起訴意旨認此部分如成立
　  犯罪，因與被告丁○○上開論證屬實之違背職務收受賄賂罪
    部分，有裁判上一罪之連續犯關係，爰不另為無罪之諭知，
    併此敘明。
拾伍、起訴書附表一編號二十八部分：
一、公訴意旨以Ｐ○○為使汽車考照能順利通過，於84年11月2
    日，在高雄市監理處透過不詳男子向監理人員行賄，Ｐ○○
    將1 萬2 千元賄款由不知名男子交付Ｃ○○，再將其中3 千
    元賄款交予監考人員丁○○，Ｐ○○因此而通過考試，因認
    被告丁○○涉犯貪污治罪條例第4 條第1 項第5 款之違背職
    務收受賄賂罪。
二、公訴意旨認被告丁○○涉犯此部分罪嫌，無非以起訴書附表
    一編號二十八證據欄所示各項證據，為其論據。惟證人Ｐ○○業於本院審理時證稱伊考駕照付出1 萬2 千元，付錢的目
    的是要請Ｃ○○教我路考及筆試，本件筆試及路考是自己考
    過的等語（本院第二卷、第54頁、92.8.28 筆錄）。此外復
　  查無其他積極證據，足認被告有何公訴意旨指稱之違背職務
    收受賄賂罪嫌，此部分既屬不能證明，本應為無罪之諭知；
　　然起訴意旨認此部分如成立犯罪，因與被告丁○○上開論證
　  屬實之違背職務收受賄賂罪部分，有裁判上一罪之連續犯關
    係，爰不另為無罪之諭知，併此敘明。
拾陸、起訴書附表二部分：
一、公訴意旨以被告午○○於90年4 月12日未依規定前往高雄市
    前鎮區○○路五號一路發公司驗車，且收受該公司職員地○○（另案偵辦）致送之九千元賄款，即審核通過，未依規定
    於90年2 月26日前往高雄市○○區○○街5 號欣德路通運股
    份有限公司（下稱欣德路公司）驗車，且收受該公司管理部
    主任Ｍ○○（另案偵辦）致送之五千七百元賄款；被告壬○○於90年9 月13日未依規定前往一路發通運股份有限公司（
　  下稱一路發公司）驗車，且收受該公司地○○致送之五千六
    百元賄款，分別於87年3 月16日、90年11月26日未依定前往
　　欣德路公司驗車，且收受該公司Ｍ○○致送之三千三百元及
　  六千九百元賄款，於89年5 月15日、90年7 月5 日及未依規
    定前往高雄縣仁武鄉○○路304 號台塑貨運公司驗車，且收
    受該公司Ｂ○○致送之各九千元賄款；被告卯○○於89年9
    月8 日未依規定前往一路發公司驗車，且收受該公司地○○
    致送之五千七百元賄款，因認被告午○○、壬○○、卯○○
    涉犯貪污治罪條例第4 條第1 項第5 款之違背職務收受賄賂
    罪。
二、公訴意旨認被告丁○○涉犯此部分罪嫌，無非以起訴書附表
    二證據欄所示各項證據，為其論據。按認定犯罪事實所憑之
　　證據，雖不以直接證據為限，間接證據亦包括在內，但無論
　  直接或間接證據，其為訴訟上之證明，須於通常一般人均不
    致有所懷疑，而得確信其為真實之程度者，始得據為有罪之
    認定，倘其證明尚未達此一程度，而有合理之懷疑存在時，
    事實審法院在未釐清前，自不能遽為有罪事實之認定。
三、此部分關於被告午○○、壬○○、卯○○分別違背職務收受
    欣德路公司、一路發公司、台塑貨運公司賄款部分，固經證
    人即一路發公司職員地○○、欣德路公司職員Ｍ○○、台塑
    貨運公司職員Ｂ○○證述在案；惟本件被告午○○、壬○○
    、卯○○均否認有收受上開賄款之事實，而Ｍ○○、ｒ○○
    、Ｂ○○是否確有交付賄款予被告午○○、壬○○、卯○○
    ，除地○○、Ｍ○○、Ｂ○○之供述證據外，並無其他直接
    之證據作為訴訟上之證明，且論理上尚不能排除Ｍ○○、ｒ
    ○○、Ｂ○○並未實際交付賄款予被告午○○、壬○○、卯
　  ○○之可能，又卷附車輛檢驗紀錄表亦不足以證明被告有違
    背職務之情事（最高法院96年度台上字第2911號判決參照）
    。此外復查無其他積極證據，足認被告午○○、壬○○、卯
    ○○有何公訴意旨指稱之違背職務收受賄賂罪嫌，此部分既
    屬不能證明，本應為無罪之諭知；然起訴意旨認此部分如成
　　立犯罪，因與被告午○○、壬○○、卯○○上開論證屬實之
　  違背職務收受賄賂罪部分，有裁判上一罪之連續犯關係，爰
    不另為無罪之諭知，併此敘明。
拾柒、起訴書附表三部分（除午○○部分外）：
一、公訴意旨以被告壬○○於91年1 月4 日，在高雄市監理處執
　  行丙○○○代辦之乙部00-0000 號（舊車號00-0000） 之黑
    色喜美小客車新領牌照檢驗，擔任第一段檢驗員時，收受丙○○○交付之一千元賄賂，未詳實查看引擎號碼，致丙○○○得以同型同色同廠牌車輛替代檢驗矇混通過檢驗，順利領
    取新牌照，丁○○則於擔任第二段檢驗員時，收受丙○○○
    交付之陋規一百元，因認被告壬○○、丁○○涉犯貪污治罪
    條例第4 條第1 項第5 款之違背職務收受賄賂罪。
二、公訴意旨認被告壬○○、丁○○涉犯此部分罪嫌，無非以起
    訴書附表三證據欄所示各項證據，為其論據。惟本件證人丙○○○就此部分僅證述僅被告午○○有放水而順利通過驗車
    之事實（高雄市調處91.4. 1 筆錄、本院第五卷，第46頁、
    96.1.10 審理筆錄）證述甚詳；又本件丙○○○之電話監聽
    譯文（91偵25225 卷，第22頁），亦無此部分被告壬○○、
    丁○○收受丙○○○賄賂之事實。此外復查無其他積極證據
    ，足認被告有何公訴意旨指稱之違背職務收受賄賂罪嫌，此
　　部分既屬不能證明，本應為無罪之諭知；然起訴意旨認此部
　  分如成立犯罪，因與被告壬○○、丁○○上開論證屬實之違
    背職務收受賄賂罪部分，有裁判上一罪之連續犯關係，爰不
　　另為 無罪之諭知，併此敘明。
丙、據上論斷，應依刑事訴訟法第299 條第1 項前段，81年7 月
    17日修正公布之貪污治罪條例第5 條第1 項第3 款、95 年5
    月30日修正公布之貪污治罪條例第4 條第1 項第5 款、第5
　  條第1 項第3 款、第10條第1 項、第2 項、第11條第1 項、
    第3 項、第4 項後段、第12條第1 項、第2 項、第17條、第
    19 條 ，刑法第2 條第1 項、第11條、第28條、第31條、第
    51條第5 、8 、9 款、第74條第1 項第1 款、第216 條、第
    213 條、第214 條，修正前刑法第56條、第55條，90年1 月
    10日修正前刑法第41條第1 項前段之規定，罰金罰鍰提高標
    準條例第1 條前段，修正前罰金罰鍰提高標準條例第2 條，
    現行法規所定貨幣單位折算新臺幣條例第2 條，刑法施行法
    第1條 之1 ，中華民國九十六年罪犯減刑條例第2 條第1 項
    第3款 、第3 條第1 項第1 款、第7 條、第14條，判決如主
    文。
本案經檢察官Ｒ○○到庭執行職務。
中　　華　　民　　國　　96　　年　　12　　月　　31　　日
                  刑事第五庭    審判長法　官  黃建榮
                                      法  官  李殷君
                                      法  官  蘇揚旭
以上正本證明與原本無異。
如不服本判決應於收受本判決後10日內向本院提出上訴書狀，並
應敘述具體理由，如未敘述上訴理由者，應於上訴期間屆滿後20
日內補提理由書狀於本院（均須按他造當事人之人數附繕本）「
切勿逕送上級法院」。
中　　華　　民　　國　　97　　年　　1 　　月　　15　　日
   　　　　　　　　　　　　　　　　　 書記官  莊正彬
附錄本件判決論罪科刑法條：
81年7 月17日修正公布之貪污治罪條例第5條第1項第3款：
有左列行為之一者，處7 年以上有期徒刑，得併科新台幣二百萬
元以下罰金：
三　對於職務上之行為，要求期約或收受賄賂或其他不正利益者
    。
現行之貪污治罪條例第4條第1項第5款：
有下列行為之一者，處無期徒刑或10年以上有期徒刑，得併科新
台幣一億元以下罰金：
五　對於違背職務之行為，要求、期約或收受賄賂或其他不正利
    益者。
現行之貪污治罪條例第5條第1項第3款：
有下列行為之一者，處7 年以上有期徒刑，得併科新臺幣六千萬
元以下罰金：
三　對於職務上之行為，要求、期約或收受賄賂或其他不正利益
    者。
現行之貪污治罪條例第11條
對於第 2 條人員，關於違背職務之行為，行求、期約或交付賄賂
或其他不正利益者，處1 年以上7 年以下有期徒刑，得併科新臺
幣3 百萬元以下罰金。
對於外國、大陸地區、香港或澳門之公務員，就跨區貿易、投資
或其他商業活動有關事項，為前項行為者，處5 年以下有期徒刑
或科新臺幣1 百萬元以下罰金。
不具第 2 條人員之身分而犯前二項之罪者，亦同。
犯前三項之罪而自首者，免除其刑；在偵查或審判中自白者，減
輕或免除其刑。
在中華民國領域外犯第 1 項、第 2 項之罪者，不問犯罪地之法
律有無處罰規定，均依本條例處罰。
現行之貪污治罪條例第12條
犯第 4 條至第 6 條之罪，情節輕微，而其所得或所圖得財物或
不正利益在新台幣 5 萬元以下者，減輕其刑。
犯前條第 1 項、第 2 項之罪，情節輕微，而其行求、期約或交
付之財物在新台幣 5 萬元以下者，亦同。
刑法第213條
公務員明知為不實之事項，而登載於職務上所掌之公文書，足以
生損害於公眾或他人者，處1年以上7年以下有期徒刑。
刑法第214條
明知為不實之事項，而使公務員登載於職務上所掌之公文書，足
以生損害於公眾或他人者，處3 年以下有期徒刑、拘役或五百元
以下罰金。
刑法第216條
行使第210 條至第215 條之文書者，依偽造、變造文書或登載不
實事項或使登載不實事項之規定處斷。
附表：自Ｌ○○位於台南縣永康市○○街29巷31號住處扣得之
　　　電子舞弊器材
 ┌───┬───────┬───┐
 │ 編號 │     品  名   │ 數量 │
 ├───┼───────┼───┤
 │  1   │ 對講機       │ 2台  │
 ├───┼───────┼───┤
 │  2   │ 發射器       │ 2具  │
 ├───┼───────┼───┤
 │  3   │ 振動器       │ 5具  │
 ├───┼───────┼───┤
 │  4   │ 振動器機板   │ 14片 │
 ├───┼───────┼───┤
 │  5   │ 充電器       │ 3台  │
 ├───┼───────┼───┤
 │  6   │ 電池         │ 10組 │
 ├───┼───────┼───┤
 │  7   │ 汽 車駕駛人筆│ 1本  │
 │      │試題庫        │      │
 │      │              │      │
 ├───┼───────┼───┤
 │  8   │ 考生用麥克風 │ 1具  │
 ├───┼───────┼───┤
 │  9   │ 固定用鬆緊帶 │ 11條 │
 └───┴───────┴───┘